【裁判字號】    99,矚訴,1
【裁判日期】    990423
【裁判案由】    偽造文書
【裁判全文】
臺灣臺東地方法院刑事判決               98年度矚訴字第1號
公  訴  人  臺灣臺東地方法院檢察署檢察官
被      告  吳東昇
選任辯護人  林長振律師
被      告  乙○○
選任辯護人  張靜律師
上列被告等因貪污治罪條例等案件，經檢察官提起公訴（98年度
偵字第724號）及追加起訴（99年度偵字第635號），本院判決如
下：
    主  文
乙○○依據法令從事調查、追訴職務權限之公務員，共同對於職
務上之行為，要求賄賂，處有期徒伍年，褫奪公權年；又依據
法令從事公務之人員，對於非主管、監督之事務，明知違背法律
，直接圖其他私人不法利益，因而獲得利益，處有期徒刑年，
褫奪公權貳年；又行使公務員明知為不實之事項，而登載於職務
上所掌之公文書，足以生損害於公眾及他人，處有期徒刑壹年貳
月；又共同意圖漁利，包攬他人訴訟，處有期徒刑陸月；又共同
意圖漁利，包攬他人訴訟，處有期徒刑陸月。應執行有期徒刑玖
年拾月，褫奪公權年。
吳東昇非依據法令從事公務之人員，與依據法令從事調查、追訴
職務權限之公務員，共同對於職務上行為，要求賄賂，累犯，處
有期徒刑壹年陸月，褫奪公權壹年；又未取得律師資格，意圖營
利而辦理訴訟事件，累犯，處有期徒刑肆月；又未取得律師資格
，意圖營利而辦理訴訟事件，累犯，處有期徒刑肆月。應執行有
期徒刑貳年，褫奪公權壹年。
乙○○、吳東昇被訴期約、收受林照銘賄賂部分無罪。
乙○○追加起訴部分不受理。
    犯罪事實
一、吳東昇前曾於民國92年間因偽造文書及妨害公務案件，經臺
    灣高雄地方法院各判處有期徒刑2月及3月，應執行有期徒刑
    4月確定，並於93年2月12日易科罰金執行完畢。
二、乙○○係檢察官，於96年 8月間，自臺灣士林地方法院檢察
    署調派至臺灣臺東地方法院檢察署（以下簡稱臺東地檢署）
    ，行使犯罪偵查、提起公訴及實行公訴等職權，依法令服務
    於國家所屬機關而具有法定職務權限之人員，為刑法及貪污
    治罪條例所稱之公務員。吳東昇係臺東縣臺東市○○街80號
    「東昇通訊行」負責人，自乙○○任職臺東地檢署檢察官後
    ，即與乙○○交好，乙○○與吳東昇為從乙○○身為檢察官
    可行使之職權及機會中獲得利益，而有下列之行為：
（一）乙○○於97年10月13日至12月間承辦湯榮標（臺東地檢署
      97年度毒偵字第 413號）及其女友余琇詠（臺東地檢署97
      年度毒偵字第 408號案件）涉嫌施用毒品案件，認可以藉
      由其職務上偵查警察有無違法取證部分著手，使湯榮標及
      余琇詠得以獲得不起訴處分之機會，自湯榮標及余琇詠處
      獲利，竟與吳東昇共同基於要求賄賂之犯意聯絡，乙○○
      並明知基於偵查不公開原則，偵查所得內容係屬中華民國
      國防以外應秘密之消息，而不可洩漏，乙○○仍於上開偵
      查期間，將湯榮標及余琇詠遭警查獲施用毒品之過程、湯
      榮標及余琇詠使用之電話、住址、開庭時間及驗尿報告等
      偵查所得應不公開之內容，告知吳東昇，而洩漏上開應秘
      密之消息，復指示吳東昇比照律師費用向湯榮標及余琇詠
      收取賄賂新臺幣（下同）3 萬元，再由吳東昇利用「法律
      服務基金會」名義，以門號0000000000行動電話，撥打湯
      榮標所使用門號0000000000及余琇詠所使用門號00000000
      00之行動電話，向湯榮標及余琇詠表示可處理其等施用毒
      品案件，進而以捐獻其所成立上開「法律服務基金會」運
      作經費之名義，要求湯榮標交付賄賂。湯榮標因於97年12
      月 2日受乙○○訊問完畢，隨即接獲吳東昇電話，使湯榮
      標相信吳東昇確有為其處理刑事案件之能力，惟事後湯榮
      標堅持須迨其等不受刑事處罰確定後，方願意支付賄賂，
      乙○○與吳東昇因未收到賄賂，乙○○遂於97年12月19日
      以施用第二級毒品罪嫌起訴湯榮標，惟迄98年5月1日余琇
      詠上開案件移由臺東地檢署其他檢察官偵辦之日，乙○○
      仍未進一步處理余琇詠施用毒品犯行。
（二）乙○○曾至臺東縣臺東市○○路○段462號太陽堂眼鏡行配
      眼鏡，其負責人黃輝男因涉嫌性侵害案件，由臺東地檢署
      檢察官以97年度偵字第1436號偵查中，黃輝男知悉乙○○
      亦係臺東地檢署檢察官，即向乙○○請教有關該案之相關
      問題，乙○○則將該案介紹與吳東昇，由吳東昇出面解答
      問題及處理相關事宜，欲藉由該案件之處理取得相當報酬
      。另吳東昇懷疑其前妻丁○○另有男友，遂央求乙○○調
      閱丁○○行動電話之通聯紀錄。乙○○明知不得違法調閱
      他人通聯紀錄，且明知基於偵查不公開原則，因偵查所調
      得之通聯紀錄係屬中華民國國防以外應秘密之文書，而不
      可洩漏，復知悉僅行動電話門號申請人本人有權調閱本人
      之電話通聯紀錄及使用者資料，為使吳東昇能調查丁○○
      之交友狀況，並為使吳東昇取得黃輝男信任其有能力處理
      該案，而由該案件之處理取得相當報酬，竟基於圖利吳東
      昇及洩漏中華民國國防以外應秘密文書之犯意，利用身為
      檢察官得請署內負責調取通聯紀錄之專責人員代為調閱他
      人通聯紀錄之職權機會，先於97年 8月28日藉由承辦臺東
      地檢署97年度偵字第1356號殺人案件之機會，填寫辦案進
      行單，記載欲查詢丁○○使用之行動電話門號0988xxxxxx
      自97年8月1日至97年 8月28日之雙向通聯紀錄及行動電話
      門號0920xxxxxx之使用者基本資料，復於97年9月3日藉由
      承辦臺東地檢署97年度偵字第1545號毒品案件之機會，填
      寫辦案進行單，記載欲查詢上開性侵害案件被害人000000
      00所使用之行動電話門號09xxxxxxxx自97年7月7日至97年
      8月8日之雙向通聯紀錄，並持之交與臺東地檢署不知情之
      負責調取通聯紀錄之檢察事務官紀美年，紀美年遂依上開
      辦案進行單所載內容登入法務部電腦網路查詢系統，申請
      調閱上揭與乙○○承辦臺東地檢署97年度偵字第1356號殺
      人案件及臺東地檢署97年度偵字第1545號毒品案件無關之
      雙向通聯紀錄及使用者基本資料。乙○○於違法取得上開
      通聯紀錄後，隨即違法交付與吳東昇之上開應秘密文書，
      致生損害於丁○○及00000000之個人隱私，並使吳東昇得
      以持上開00000000之通聯紀錄，向黃輝男誇口稱可將通聯
      紀錄轉譯為通話內容等語，使黃輝男信任吳東昇有能力處
      理該案，而交付 2萬元予吳東昇，乙○○上開圖利行為，
      使吳東昇獲得 2萬元之不法利益。
三、乙○○雖具律師資格，卻與未取得律師資格之吳東昇共同基
    於意圖漁利包攬訴訟之犯意聯絡，二人合意印製上載「法律
    服務基金會主任秘書吳東昇」之名片，由吳東昇以「法律服
    務基金會」名義或乙○○之名義對外招攬訴訟，而由乙○○
    指導吳東昇如何與訴訟當事人接觸，並由乙○○撰寫司法文
    書，對外包攬訴訟及收取費用，所得金錢均先交與乙○○，
    再由乙○○分配吳東昇應得款項，因而共同為下列二次包攬
    訴訟行為：
（一）林聖安因未拋棄繼承，而繼承其父林傳福積欠之債務，嗣
      遭債權人聲請本院強制執行其財產，由本院以97年度執字
      第7999號案件執行中。林聖安透過林國勝介紹，而委託吳
      東昇及乙○○處理上開民事執行事件，由乙○○於97年 9
      月間撰寫民事債務人異議之訴起訴狀，交由吳東昇將該狀
      遞交本院，並由吳東昇出面擔任訴訟代理人，本院分97年
      度訴字第 118號民事案件審理中，乙○○又於97年11月間
      撰寫民事債務人異議之訴補充理由狀，交由吳東昇將該狀
      遞交本院。後乙○○於98年 2月間，以不服本院97年度訴
      字第 118號民事判決為由，復撰寫民事上訴狀，再交由吳
      東昇將該狀遞交本院。林聖安則於97年10月25日給付吳東
      昇3萬元委託處理費用，吳東昇則將收取之3萬元轉交與乙
      ○○，乙○○再將其中15,000元交與吳東昇作為報酬，餘
      款則歸乙○○所有，乙○○與吳東昇以此方式包攬林聖安
      該訴訟。
（二）張純真前於97年12月13日簽發面額 155萬元之本票交與黃
      彥霏，經黃彥霏提示該本票未獲付款，黃彥霏遂聲請本院
      對該本票裁定准許強制執行，經本院以97年度票字第 459
      號裁定准許強制執行。張純真因無法給付該款項，透過張
      素蘭介紹，而委託吳東昇處理上開案件，吳東昇再轉告乙
      ○○相關案情，由乙○○先撰寫存證號碼 00004臺東中山
      路郵局存證信函，於98年 1月12日寄與黃彥霏及楊啟明。
      後黃彥霏以本院97年度裁全字第 526號假扣押裁定為執行
      名義，向本院聲請假扣押張純真之房屋及土地，本院於98
      年1月14日實施查封，乙○○遂又於98年1月間，對於上開
      本票准許強制執行之裁定撰寫民事抗告狀，並遞交本院。
      乙○○復於98年 2月間，撰寫刑事告訴狀，欲對黃彥霏等
      人提出偽造文書等告訴，並請吳東昇轉交與張純真閱覽。
      乙○○再於98年 3月16日，撰寫存證信函，並請吳東昇寄
      與黃彥霏及楊啟明，又於98年 3月間撰寫民事聲請狀遞交
      本院，聲請本院依民事訴訟法第529條第1項命假扣押債權
      人黃彥霏於一定期間內起訴。乙○○並要求吳東昇向張純
      真收取12萬元之報酬，然因張純真無力負擔，因此與吳東
      昇協商報酬為 6萬元，後張純真透過其胞妹張鈺鈴，分別
      於98年1月21日及98年1月23日，各交付吳東昇 2萬元之報
      酬，張純真本人又於98年2月16日交付吳東昇1萬元之報酬
      ，吳東昇另於98年 3月13日，以需繳納裁判費用為由，向
      張純真收取18,000元，張純真則透過張鈺鈴男友王志豐交
      與吳東昇，吳東昇共向張純真收取68,000元。然吳東昇事
      後因故未幫張純真繳納任何訴訟費用，而依乙○○指示，
      與乙○○朋分張純真交付之款項，乙○○與吳東昇以此方
      式包攬張純真該訴訟。
四、案經法務部調查局臺東縣調查站、東部地區機動工作站移送
    臺灣臺東地方法院檢察署檢察官偵查，暨檢察官自動檢舉偵
    查起訴。
    理  由
壹、程序及證據能力之論述：
一、被告吳東昇之自白及證述：
    被告吳東昇於審判中辯稱檢察官有利誘、疲勞訊問等不正訊
    問之情形，因自白及證言不具任意性故應予排除；被告乙○
    ○之辯護人主張被告吳東昇受違法羈押，故於羈押期間被告
    吳東昇所為之陳述均屬違法取得之證據，應與其衍生證據一
    併排除，而認其陳述無證據能力云云。惟查：
（一）按被告之自白，非出於強暴、脅迫、利誘、詐欺、疲勞訊
      問、違法羈押或其他不正之方法，且與事實相符者，得為
      證據，刑事訴訟法第156條第1項定有明文。亦即，被告之
      自白係出於自由意思，且與事實相符者，即有證據能力；
      反之，若係非法取供者，因其陳述非出於任意性，其所為
      之陳述即無證據能力。又被告陳述其自白係出於不正之方
      法者，應先於其他事證而為調查。該自白如係經檢察官提
      出者，法院應命檢察官就自白之出於自由意志，指出證明
      之方法，刑事訴訟法第156條第3項亦有明文規定。對於被
      告自白是否出於任意性，除應調查其他必要證據外，其自
      白之動機及所自白之內容是否已暴露其行為之秘密性，諸
      此尚非不得併予審究。所謂非任意性之自白，除其自白必
      須係以不正方法取得者外，尤須該自白與不正方法間具有
      因果關係，該自白始應加以排除。至有無因果關係存在之
      判定，應依個案情節，綜合訊問及受訊問之各方相關狀況
      ，如訊問之時間、場所、環境、氣氛，犯罪嫌疑人或被告
      之年齡、地位、職業、教育程度，健康狀態、精神狀況，
      實施訊問之人數、語言、態度等一切情形為具體評價；尤
      其不正方法是否足以延續至後來未受不正方法所為之自白
      ，更應深入探究該次不正方法與嗣後之自白間之相關聯因
      素，包括訊問時間是否接近、地點及實施之人是否相同、
      受訊問人自白時之態度是否自然、陳述是否流暢等等，以
      定其因果關係之存否。被告先前所受不正之方法，其精神
      上受壓迫所為非任意性之自白，原則上應僅影響到被告在
      該次訊問所為自白之任意性。被告嗣後之自白，是否非屬
      任意性，端視該自白是否出於自由意志之發動而定，與其
      先前曾否受不正之方法而為自白，並無必然之關聯。是被
      告先前所受不正之方法，是否已延伸至嗣後應訊時所為之
      自白，應依證據認定之，不能主觀臆測被告嗣後應訊時仍
      持續受到強制，逕認其後之自白非出於任意性（最高法院
      96年臺上第3479號判決意旨參照）。末者，被告自白之任
      意性固應先由檢察官指出證明方法，惟被告既有自白非出
      於任意性之抗辯，自仍應科以被告釋明之責，促使其先指
      出遭受何等刑求或不正方法之事實，俾使檢察官有證明之
      方向。
（二）具有共犯關係之共同被告在同一訴訟程序中，兼具被告及
      互為證人之身分。倘檢察官係分別以被告、證人身分而為
      訊問，並各別踐行刑事訴訟法第95條、第186條第2項之告
      知義務，使該共同被告瞭解其係基於何種身分應訊，得以
      適當行使各該當權利，不致因身分混淆而剝奪其權利之行
      使，則檢察官此種任意偵查作為之訊問方式，尚難謂為於
      法有違。至若同時以被告兼證人之身分兩者不分而為訊問
      ，則不無將導致共同被告角色混淆，無所適從或難以抉擇
      之困境。其因此所取得之供述證據，是否具有證據能力，
      應分別情形以觀：(1)被告消極不陳述之緘默權與證人負有
      應據實陳述之義務，本互不相容。共同被告在同一訴訟程
      序中同時併存以證人身分之陳述，囿於法律知識之不足，
      實難期待能明白分辨究竟何時為被告身分、何時係居於證
      人地位，而得以適時行使其各當該之權利；並因檢察官係
      同時告以應據實陳述之義務及偽證罪之處罰等規定，亦不
      無致共同被告因誤認其已具結，而違背自己之意思為不利
      於己之陳述，因此妨害被告訴訟上陳述自由權之保障。準
      此，共同被告就自己部分所為不利於己之陳述，得否作為
      證據，端視其陳述自由權有無因此項程序上之瑕疵受到妨
      害為斷，如已受妨害，應認與自白之不具任意性同其評價
      。(2)被告之緘默權與免於自陷入罪之拒絕證言權，同屬不
      自證己罪之範疇，兩者得以兼容併存，並無齟齬。行使與
      否，一概賦予被告、證人之選擇，並非他人所得主張。就
      共同被告所為不利於其他共同被告之陳述而言，固亦有類
      如前述之角色混淆情形，然因該共同被告就此係居於證人
      之地位而陳述其所親自聞見其他共同被告犯罪經過之第三
      人，無關乎自己犯罪之陳述，如檢察官已踐行刑事訴訟法
      第186條第2項規定，告知證人有拒絕證言之權利，則該共
      同被告基於證人身分所為不利於其他共同被告之陳述，係
      其行使選擇權之結果，雖檢察官同時又贅餘告知被告之緘
      默權，然此兩種權利本具有同質性，互不排斥，是以此項
      程序上之瑕疵，並不會因此造成對該共同被告陳述自由選
      擇權之行使有所妨害，其此部分之陳述，自得作為其他共
      同被告犯罪之證據（最高法院98年臺上字第5952號判決意
      旨參照）。再按共同被告在被告本人之案件法院調查中，
      如已轉換為證人，依法具結陳述，並賦予被告對該共同被
      告所為之陳述為詰問之機會者，該以共同被告身分於偵查
      中所為之陳述，法院即非不得與其以證人身分所為之陳述
      ，綜合該被告以外之人全部供述證據，斟酌案內其他調查
      之證據資料，本於經驗法則及論理法則，作合理之比較而
      為取捨、判斷，此乃實質證據價值之自由判斷問題；非謂
      於被告本人案件中，僅能採取共同被告以證人身分所為之
      陳述作為判斷之依據，該非以證人身分之共同被告所為之
      陳述，即為無證據能力之證據，而應予排除不用（最高法
      院98年度臺上字第964號判決意旨參照）。
（三）被告吳東昇於98年10月28日本院審理時抗辯其於偵查中受
      有不正訊問，復於98年11月 9日審理時陳稱其受有疲勞訊
      問及本案承辦檢察官於正式訊問前、後（包括於地檢署偵
      查庭及臺東看守所內）多次提及若好好配合，可以不起訴
      其前妻之案件及可以讓其適用證人保護法，主張非任意性
      自白應予排除云云。然查，本院依據被告吳東昇指稱其遭
      不正訊問之時間、地點，勘驗相關之偵訊光碟及訊問相關
      之證人如下：
      1.於98年11月20日當庭勘驗戊○檢察官於98年 6月17日至
        臺東看守所接見被告吳東昇之錄音光碟，勘驗結果如下
        ：(1)譯文第 3頁13行，應補增為：「你沒辦法用那個貪
        污治罪條例，沒有辦法用證人保護法的保護條款」。(2)
        譯文第10頁倒數第 2行，筆錄記載「我會起訴你太太嗎
        」，應更正為「我會起訴你太太喔」。(3)除上開更正以
        外，其餘內容與勘驗筆錄內容相符。(4)錄音筆檔案中，
        被告吳東昇之陳述，語氣平靜自然。(5)錄音內容中，並
        未出現戊○檢察官提到如果被告吳東昇坦承的話，將會
        請許仁豪檢察官對其重利罪嫌不起訴，亦未提到如果被
        告吳東昇配合調查的話，會讓其前妻許煒佩之收受贓物
        案件不起訴。此外，亦未發現戊○檢察官有對被告吳東
        昇為任何威脅利誘之言詞。(6)錄音內容並未出現有中斷
        情形（見本院卷二第43至55頁之譯文、第61頁背面之勘
        驗筆錄）。
      2.於98年11月27日當庭勘驗被告吳東昇98年 4月21日之偵
        訊光碟（即臺東地檢署98年度偵字第 724號偵查卷宗一
        第45至48頁之訊問筆錄），勘驗結果如下：(1)被告吳東
        昇於接受檢察官訊問時，語氣平順自然、身體未受任何
        拘束，被告吳東昇坐著回答檢察官訊問之問題，並未遭
        受不法侵害。(2)被告吳東昇陳述之內容，與訊問筆錄記
        載之內容相符。(3)檢察官於訊問過程中，並未對被告吳
        東昇提及若配合調查的話，將給予被告吳東昇或其前妻
        丁○○任何不起訴處分。(4)檢察官於訊問過程中，並未
        對被告吳東昇提及有關證人保護法之事（見本院卷二第
        175頁背面之勘驗筆錄）。
      3.於98年11月27日當庭勘驗98年5月7日丙○○檢察官訊問
        被告吳東昇之偵訊光碟（即臺東地檢署98年度偵字第72
        4 號偵查卷宗二第33至35頁之訊問筆錄），勘驗結果如
        下：(1)被告吳東昇於接受檢察官訊問時，語氣平順自然
        ，被告吳東昇站著回答檢察官訊問之問題，並未遭受不
        法侵害。(2)被告吳東昇陳述之內容，與訊問筆錄記載之
        內容相符。(3)偵訊過程中，丙○○檢察官並未對被告吳
        東昇表示整個檢察體系準備要對付他，叫被告吳東昇再
        幫被告乙○○說話。丙○○檢察官係問被告吳東昇不願
        意說實話的原因是懼怕乙○○還是想要包庇乙○○，被
        告吳東昇回答是因為懼怕乙○○，丙○○檢察官接著說
        你認為乙○○可以對抗整個檢察系統嗎？被告吳東昇稱
        不能，丙○○檢察官接著問被告吳東昇那你還會害怕嗎
        ？被告吳東昇稱不會（見本院卷二第177頁背面、178頁
        之勘驗筆錄）。
      4.於98年11月27日當庭勘驗檢察官於98年 5月25日訊問被
        告吳東昇前妻丁○○之偵訊光碟（即臺東地檢署98年度
        偵字第 905號偵查卷宗），勘驗結果如下：(1)被告吳東
        昇於本件偵查庭中係出庭作證，其於接受檢察官訊問時
        ，語氣平順自然，被告吳東昇站著回答檢察官訊問之問
        題，並未遭受不法侵害。(2)於錄影光碟內，並未聽到檢
        察官於被告吳東昇偵訊前、偵訊時及偵訊後曾提及若配
        合調查，將予以丁○○之贓物案件不起訴處分，亦未提
        及要讓被告吳東昇其他案件不起訴處分（見本院卷二第
        178 頁之勘驗筆錄）。
      5.本院於98年11月30日當庭勘驗戊○檢察官於98年 5月25
        日訊問徐瑋佩贓物案件後，再度訊問被告吳東昇錄音錄
        影光碟內容（未製作筆錄），勘驗結果如下：(1)被告吳
        東昇於接受檢察官訊問時，語氣平順自然，被告吳東昇
        站著回答檢察官訊問之問題，並未遭受不法侵害。(2)檢
        察官於訊問過程中，曾對被告吳東昇提起：在法律合法
        範圍內，我可以給你的條件是很優厚的。並未提及要給
        被告吳東昇或其前配偶徐瑋佩任何不起訴處分。(3)檢察
        官於訊問過程中，另提及如果被告願提供可以查證的有
        利檢察官偵查的線索，不管是依照貪污治罪條例或是證
        人保護法，對於被告吳東昇的幫助是很大的（見本院卷
        二第 184頁背面之勘驗筆錄）。
      6.證人即法務部調查局臺東縣調查站（以下簡稱臺東調查
        站）調查員龔信嘉於本院審理時到庭具結陳明：「（法
        官問：你有無在詢問被告吳東昇之後，將其送到檢察官
        去偵訊？）答：我跟其中一位同事一起送去的。」、「
        （法官問：當時你有無聽到郭檢察官對被告吳東昇說，
        只要他配合的話會給他或他的前妻為不起訴處分？）答
        ：我記得沒有，郭檢察官並未對被告吳東昇為如此的承
        諾。」等語（見本院卷二第185頁背面、第186頁）。
      7.證人即臺東調查站調查員趙慕農於本院審理時到庭具結
        陳稱：「（法官問：你有無跟檢察官一起到過臺東看守
        所看過被告吳東昇？）答：有一次。」、「法官問：當
        時或在其他場合時，你有無聽過郭檢察官對被告吳東昇
        提起若配合的話，要給他或他的前妻任何不起訴的處分
        ？）答：沒有。但有一個場合，不知道是否在看守所，
        郭檢察官有當面跟被告吳東昇說另案訊問時，有發現他
        的前妻可能是同案的幫助犯或是共同正犯的情況，這個
        案子在原來審理時沒有發現，是偵查中又另外發現的，
        這部分郭檢察官有說要起訴。」等語（見本院卷二第18
        7頁正、背面）。
      8.證人即臺東調查站調查員施東杰於本院審理時到庭具結
        陳述：「（法官問：被告吳東昇在偵查當中有無移送他
        到地檢署過？）答：有，通常如果檢察官要覆訊我們都
        會陪同到地檢署。」、「（法官問：有無在其他任何場
        合聽過檢察官對吳東昇說，如果你配合的法，我會給你
        或你的前妻不起訴的處分？）答：這部分是沒有。」等
        語（見本院卷二第 189頁正、背面）。
      9.證人即臺東地檢署前書記官吳敏源於本院審理時具結供
        稱：「（審判長問：你有無跟郭檢察官至臺東看守所對
        吳東昇製作筆錄過？）答：有。」、「（審判長問：有
        幾次？）答：我記得只有一次。」、「（審判長問：當
        時檢察官有無對被告吳東昇說本件案件只要吳東昇配合
        ，就可以讓他之前的重利案件不起訴？）答：沒有講到
        不起訴，而且我記得也都沒有提到之前的案件。」、「
        （審判長問：檢察官當時跟吳東昇主要是談什麼內容？
        ）答：檢察官是跟被告談到希望吳東昇能主動配合，提
        供訊息的話，另依證人保護法第14條第一項，檢察官可
        依職權給予優待。」、「（檢察官問：在看守所的時候
        ，戊○檢察官有無向吳東昇說如果配合的話，就會給吳
        東昇的太太丁○○收受贓物案件不起訴處分？）答：沒
        有，沒有提到其他人。」、「（檢察官問：在看守所的
        時候，戊○檢察官有無向吳東昇說會跟王全中檢察官溝
        通，請求量處較輕的刑度或減刑？）答：我印象中沒有
        。」、「（檢察官問：在看守所的時候，戊○檢察官有
        無明知不存在的事實，還要求吳東昇作某部分的陳述？
        ）答：沒有，都是讓他自己陳述。」等語（見本院卷五
        第48頁背面至50頁）。
      10.另本院於99年 3月15日審理時，將本件被告吳東昇於檢
        察官偵查中所有之訊問筆錄，逐一提示予被告吳東昇當
        庭閱覽結果，被告吳東昇均未抗辯偵查中有何不正訊問
        之情形，並陳稱經提示之所有檢察官訊問筆錄，皆係出
        自其自由意志所為陳述，並未遭受任何不法侵害等語（
        見本院卷五第244至248頁背面），益徵被告吳東昇於偵
        查中所為之供述，應無不正訊問之狀況。
      綜上查證結果，尚難認被告吳東昇於偵查中有受到不正訊
      問之情形，檢察官雖提及如被告吳東昇願提供可以查證且
      有利檢察官偵查的線索，不管是依照貪污治罪條例或是證
      人保護法，對於被告吳東昇的幫助是很大的，惟刑事訴訟
      法第98條規定：「訊問被告應出以懇切之態度，不得用強
      暴、脅迫、利誘、詐欺、疲勞訊問或其他不正之方法。」
      ，同法第156條第1項規定：「被告之自白，非出於強暴、
      脅迫、利誘、詐欺、疲勞訊問、違法羈押或其他不正之方
      法，且與事實相符者，得為證據。」，足見上開法條所指
      之「利誘」，係指不正之利誘，是以檢察官如告以被告法
      所明定之證人保護法第14條、貪污治罪條例第 8條等於偵
      查中所為可因而減輕或免除其刑之供述，均係依據法律規
      定所為陳述，自非出於不正之利誘方法，被告吳東昇抗辯
      其受不正訊問乙節，非有實據，殊無可採。
（四）被告吳東昇雖另辯稱其於調查局接受詢問時，因受連續詢
      問，身心俱疲已構成疲勞訊問云云。但查，以該次調查筆
      錄之記載觀之，被告吳東昇係於98年 4月20日晚間21時45
      分至臺東縣調查站接受詢問，該次詢問至 4月21日上午10
      時35分結束後因校對筆錄內容故遲至11時20分結束詢問（
      見本院卷二第35頁），共歷時14時35分，客觀上此次詢問
      歷時甚久，然細查詢問過程，被告於調查員告知權利後旋
      於21時50分休息至22時15分，休息35分鐘，嗣後分別於 4
      月21日 0時20分、2時10分、5時16分分別於訊問後給予被
      告吳東昇55分鐘、1時27分鐘及2時14分之休息時間，被告
      既已同意夜間訊問，於詢問期間內自得任意表示停止接受
      詢問，被告捨此不為，仍繼續接受詢問，且於詢問期間調
      查員亦以給予被告適當之休息，參諸證人即臺東縣調查站
      調查員龔信嘉於本院審理時亦到庭具結陳稱：「（法官問
      ：你對被告吳東昇詢問時，有無沒有對被告吳東昇為疲勞
      訊問？）答：我印象中他的精神狀況都還不錯，我們也會
      告訴如果他的身體有不好的情況或要休息要告訴我們，只
      要被告有提出我們一般也都會這樣做，我們看他精神也還
      不錯，所以應該沒有疲勞詢問。」等語（見本院卷二第18
      6 頁正、背面）；證人即臺東調查站調查員趙慕農於本院
      審理時亦到庭具結證稱：「（法官問：你有無在調查站對
      被告吳東昇詢問過？）答：有。」、「（法官問：是否有
      疲勞訊問的情形？）答：我對吳東昇詢問有三次，他在調
      查站總共有接受過四次詢問，他第一次是詢問是98年 4月
      20日，是本站孔聯運擔任詢問人，龔信嘉擔任筆錄人。這
      次的筆錄有隔夜，從晚上九點問到早上十一點，中間有一
      段時間，孔聯運去整理扣押物，有一段時間是我進來針對
      扣押物的內容加入詢問被告吳東昇問題。我們現在的做法
      ，是受詢問人如果不想要接受詢問，可以提出來不想問。
      但是當天並沒有吳東昇提出說要休息，而不讓他休息的情
      形。而且在調查站後面都有沙發，如果受詢問人想休息可
      直接躺在沙發休息。休息時間或是筆錄開始的時間也會記
      載在筆錄上。所以第一次的詢問，在我的認知裡面並無疲
      勞詢問的問題。吳東昇第三次在本站接受詢問的時候，是
      我擔任筆錄人，日期是98年5月6日，這次的詢問是到傍晚
      七點就結束了，所以這次我印象中也有給吳東昇用餐及休
      息，也有把時間載明在筆錄上。吳東昇第四次在本站接受
      詢問的時候是98年 6月12日，這次也是由我擔任筆錄人，
      是從早上11點6分問到晚上8點35分，也有給他休息和用餐
      ，這次我也沒有印象有疲勞訊問的問題。」等語（見本院
      卷二第187至188頁）；另一證人即臺東調查站調查員施東
      杰亦於本院審理時到庭具結陳述：「（法官問：吳東昇在
      調查站接受詢問時，有無疲勞偵訊的情形？）答：在程序
      上我們一開始都會說如果他不舒服，可以主動要求休息，
      如果我們吃飯也會在筆錄上記載，依實際狀況來講，我們
      不會有疲勞訊問的問題，如果是夜間詢問，我們也會徵得
      被詢問人的同意，如果受詢問人要求休息，我們也會讓他
      休息。」等語（見本院卷二第 189頁背面）；另審酌本次
      詢問涉及數項犯罪事實，實有予以釐清之必要，為利遂行
      偵查作為，在被告之同意下進行詢問，要難徒以偵訊時間
      較長，即指有疲勞訊問之情形，綜上，本院尚難認被告吳
      東昇有受疲勞訊問之情事。
（五）按除有法律規定外，實施刑事訴訟程序之公務員因違背法
      定程序取得之證據，其有無證據能力之認定，應審酌人權
      保障及公共利益之均衡維護，刑事訴訟法第158條之4定有
      明文。又訊問被告，應全程連續錄音；必要時，並應全程
      連續錄影，但有急迫情況且經記明筆錄者，不在此限；另
      司法警察官或司法警察詢問犯罪嫌疑人時準用之，此亦為
      刑事訴訟法第100條之1第 1項、第100條之2所明定。所謂
      未全程連續錄音，其情形包含自公權力拘束（如逮捕、拘
      提等）之時起即未錄音；筆錄記載之詢問時間較長，而實
      際錄音之時間較短；錄音內容含混雜亂而難聽辨；筆錄部
      分內容因操作失當而遭消音或覆蓋，及錄音內容中間或部
      分有暫停錄音等各情形在內。考其立法目的，在於建立詢
      問筆錄之公信力，旨在輔助筆錄之不足，並擔保詢問程序
      之合法正當，亦即在擔保被告對於詢問之陳述，係出於自
      由意思及筆錄所載內容與其陳述相符，如被告之陳述係基
      於自由意思而非出於不正之方法，且其陳述與事實相符，
      縱令對之詢問時未經全程錄音，或事後無法提出錄音帶以
      供法院勘驗比對，致公務員實施詢問程序不無瑕疵，惟仍
      難謂其供述之筆錄，絕對不具證據能力（最高法院93年度
      臺上字第1721號、93年度臺上字第4525號判決意旨參考）
      。故如司法警察官或司法警察詢問犯罪嫌疑人或檢察官訊
      問被告時，違背上述規定所取得之警詢筆錄有無證據能力
      ，則應審酌司法警察官或司法警察或檢察官違背該項法定
      程序之主觀意圖、客觀情節、侵害犯罪嫌疑人權益之輕重
      、對犯罪嫌疑人或被告在訴訟上防禦不利益之程度，以及
      該犯罪所生之危害，暨禁止使用該證據對於抑制違法蒐證
      之效果，及檢察官、司法警察（官）如依法定程序有無發
      現該證據之必然性等情形，本於人權保障與公共利益之均
      衡維護精神，依比例原則具體認定之。查被告吳東昇於98
      年5月4日檢察官訊問時，經檢察官諭知偽證之處罰及命具
      結，此有卷附結文在卷可考，被告兼證人吳東昇在此次訊
      問前，已對本件犯罪事實自白，此次訊問係就犯罪事實有
      關之細節詳為闡述，對被告不利程度尚屬輕微，又本次訊
      問地點係在臺東監獄，錄音設備本即未盡妥善，當次訊問
      係以錄音筆錄音，並於錄音後轉錄成錄音光碟附卷，業據
      證人吳敏源（時任臺東地檢署書記官）到庭具結證述明確
      （見本院卷五第47至50頁背面），足佐檢察官主觀上並無
      故意違反上揭規定之意圖，再此次訊問被告吳東昇明確說
      明其犯罪動機及所得利益如何分配等與犯罪事實有關之重
      要事項，復查無其他違法取證之情事，本院綜酌上情，認
      上項訊問筆錄應有證據能力。
（六）按刑事訴訟第76條規定：「被告犯罪嫌疑重大，而有下列
      情形之一者，得不經傳喚逕行拘提：一、無一定之住所或
      居所。二、逃亡或有事實足認有逃亡之虞。三、有事實足
      認有湮滅、偽造、變造證據或勾串共犯或證人之虞者。四
      、所犯為死刑、無期徒刑或最輕本刑為五年以上有期徒刑
      之罪者。」。被告犯罪嫌疑重大拘提，乃屬於對人之強制
      處分之一種，為示慎重，刑事訴訟法第77條規定：「拘提
      被告，應用拘票。」、「拘票，應記載左（下）列事項：
      一、被告之姓名、性別、年齡、籍貫及住所或居所。但年
      齡、籍貫、住所或居所不明者，得免記載。二、案由。三
      、拘提之理由。四、應解送之處所。」、「第七十一條第
      三項及第四項之規定，於拘票準用之。」。刑事訴訟法第
      71條第 4項規定：「傳票，於偵查中由檢察官簽名，審判
      中由審判長或受命推事（法官）簽名。」。由上列規定可
      知，我國刑事訴訟法規定拘提被告前，原則上應先予傳喚
      ，例外方准許不經傳喚逕行拘提被告，立法原意顯係考量
      執行拘提對人民意思決定、身體自由均屬強烈之侵害，國
      家應採擇侵害較小之傳喚為手段，以避免過度侵害人民權
      利，惟是否符合法定要件，而得逕行採取侵害較強烈之手
      段拘提被告，當於偵查中由檢察官，審判中由審判長或受
      命法官針對具體情形依法決之。拘提既屬對人之強制處分
      ，形式上即要求執行拘提需用拘票，拘票上並應記載上揭
      事項，目的在使被告知悉其遭受拘提之原由與內情，其中
      除被告之姓名，因係用以分辨人別，必須嚴格遵守予以確
      實填載，其餘事項縱使漏未記載或記載不完全，因屬檢察
      官或審判長、受命法官為拘提處分意思決定後之文書作業
      疏失，與該意思決定分屬二事，當不生拘票無效之問題，
      依刑事訴訟法第78條第 1項規定，司法警察（官）仍得據
      以執行拘提。又學理上所謂毒樹果實理論，乃指先前違法
      取得之證據，有如毒樹，本於此而再行取得之證據，即同
      毒果，為嚴格抑止違法偵查作為，原則上絕對排除其證據
      能力，係英美法制理念，我國並未引用。我刑事訴訟法第
      158條之4所定：「除法律另有規定外，實施刑事訴訟程序
      之公務員因違背法定程序取得之證據，其有無證據能力之
      認定，應審酌人權保障及公共利益之均衡維護。」，是為
      法益權衡原則，採相對排除理論，以兼顧被告合法權益保
      障與發現真實之刑事訴訟目的。是除法律另有特別規定不
      得為證據，例如同法第100 條之1第2項、第158條之2、第
      158條之3等類者外，先前違法取得之證據，應逕依該規定
      認定其證據能力，固勿論矣！其嗣後衍生再行取得之證據
      ，倘仍屬違背程序規定者，亦應依上揭規定處理；若為合
      法定程序者，因與先前之違法情形，具有前因後果之直接
      關聯性，則本於實質保護之法理，當同有該相對排除規定
      之適用。惟如後來取得之證據，係由於個別獨立之合法偵
      查作為，既與先前之違法程序不生前因後果關係，非惟與
      上揭毒樹果實理論無關，亦不生應依法益權衡原則定其證
      據能力之問題（最高法院96年臺上第4177號判決意旨參照
      ）。被告乙○○及辯護人主張：被告吳東昇於98年 4月28
      日遭拘提係屬違法拘提，故羈押違法，於羈押期間被告吳
      東昇所為之自白及證述，均應依毒樹果實理論加以排除云
      云。惟查，98年4月28日下午3時許，檢察官指揮法務部調
      查局東部地區機動工作站（以下簡稱東機站）調查員搜索
      被告吳東昇位於臺東市○○街80號住處，於執行搜索時，
      被告吳東昇因另案至本院開庭，遂調派 2名調查員至本院
      等候吳東昇，嗣吳東昇開庭結束欲離院時，調查員即持檢
      察官依法開立記載完全之傳票，請被告配合接受傳喚，該
      傳票所載應受訊問時間為98年 4月28日16時整，惟吳東昇
      受送達時間為16時 3分，已逾應受訊問時間，斯時調查員
      並向被告表示，如不配合傳喚，伊等亦持有檢察官簽發之
      拘票，並有將該拘票提示予被告，被告即配合搭乘東機站
      之車輛至臺東地檢署及臺東縣調查站接受訊問，期間並未
      施以強制力或以手銬限制被告之行動，被告經檢察官訊問
      後，認被告犯罪嫌疑重大，且有事實足認勾串證人或共犯
      之虞，始當庭諭令逮捕被告，並向法院聲請羈押等情，此
      有卷附東機站搜索票聲請書、送達證書、98年 4月28日吳
      東昇訊問筆錄 2份、逮捕通知書、證人李岱育、何銘偉於
      本院之證述等在卷可查（見本院卷五第178頁至第185頁背
      面）。本件傳票送達時間顯已逾被告應就訊時間，被告及
      辯護人雖認程序違法，惟證人之傳喚，傳票至遲應於到場
      期日24小時前送達，刑事訴訟法第175條第4項定有明文，
      反觀被告之傳喚並無此一限制，又衡以常情，被告既涉犯
      罪，多企圖隱蔽避免受刑事訴追處罰，故如檢察官依法簽
      發傳票，指揮司法警察、司法警察官、調查員或付郵將傳
      票送達被告，被告收受送達時縱已逾越傳票上記載之傳訊
      時日，如被告仍自願到場，自生傳喚之效果，要難僅以送
      達時間較遲即認傳喚違法。本件傳票係承辦檢察官於送達
      前一日（即98年 4月27日）簽發後交調查員，預定於翌日
      配合搜索送達被告，僅因未遇被告，而遲誤送達時間，此
      與故意遲誤送達時間之情形（例如傳票係事後補發及送達
      ）自屬有別，綜上所述，本件傳喚被告吳東昇雖已逾預定
      傳訊時間，仍生傳喚之效力。另辯護人認為，檢察官就被
      告吳東昇涉嫌重利及詐欺取財等罪，同時簽發傳票及拘票
      ，違反應先傳喚之程序規定，且調查員向被告吳東昇提示
      拘票，實質上已對被告施以強制力，故以非傳喚而屬違法
      拘提云云。然查，傳喚與拘提之區別，除從形式上觀察外
      ，仍應以執行人員是否施以物理強制力，即執行人員是否
      對被告施以足限制被告身體自由之強制手段以為判斷依據
      ，若係執行傳喚，當不允許執行人員施以強制手段，限制
      被告人身自由，惟若係執行拘提，雖非必伴隨強制力之使
      用，如被告不願配合，則執行人員當得強制被告隨同至應
      到處所，然應僅限於必要時以合理之手段自不待言。被告
      吳東昇於上揭時日，經調查員當面交付傳票，調查員雖有
      提及檢察官已核發拘票，並提示該拘票，惟被告既願意配
      合，即無庸以拘提方式強使被告到場之必要，又卷內查無
      前述之拘票，被告經檢察官訊問後，檢察官以犯罪嫌疑重
      大，依同法第228條第4項當庭進行逮捕，亦足徵執行人員
      及檢察官均認當日被告係受傳喚到庭，否則檢察官即無庸
      大費周章另諭知逮捕被告。次查，依我國刑事訴訟法之規
      定，既允許於符合特定要件下，得不經傳喚逕行拘提被告
      ，顯見立法者允許檢察官衡量個案之具體情況，選擇應先
      傳喚或逕行拘提被告，依此法理，如檢察官認為已有逕行
      拘提之事由，然仍簽發傳票，授權執行人員以傳喚方式命
      被告到場，如遇被告不願配合或抗拒時，則逕予拘提尚非
      法所不許。再衡酌被告吳東昇當時係涉犯重利、詐欺等罪
      ，此種犯罪多仰賴被害人所簽發之本票、支票及借據等文
      書為證據，極易遭被告隱匿或湮滅，雖已執行搜索，惟仍
      有迅速訊問被告以釐清案情之必要。綜上，被告吳東昇既
      係經合法傳喚到場，復經檢察官當庭逮捕後向本院聲請羈
      押，經裁定准許後，依法執行羈押，於法核無違誤，故而
      辯護人主張應依「毒樹果實理論」排除被告吳東昇於偵查
      中之自白及證言及其衍生證據，應屬無理由，自不可採。
（七）本案共同被告吳東昇業於本院審理時經以證人身分傳喚到
      庭作證，依法具結陳述，賦予本案被告乙○○對其所為之
      陳述為詰問之機會，是本院即非不得與其以證人身分所為
      之陳述，綜合該被告以外之人全部供述證據，斟酌案內其
      他調查之證據資料，本於經驗法則及論理法則，作合理之
      比較而為取捨、判斷，併此敘明。
二、按證人應命具結；證人依法應具結而未具結者，其證言不得
    作為證據，刑事訴訟法第186條第1項前段、第158條之3分別
    定有明文。此一規定係以證人依法應使其具結，以擔保證言
    係據實陳述。若違背該等具結之規定，未令證人於供前或供
    後具結，該等證言因欠缺程序方面之法定要件，即難認為係
    合法之證據資料，故不得作為證據。我國刑事訴訟法，為強
    制證人（含鑑定人、通譯）據實陳述，以發現真實，乃採書
    面具結，有別於歐美法制源自宗教、神明、人神共鑑思想之
    言詞宣誓制度。所謂具結，係指檢察官或法院（法官）對依
    法有具結能力之證人，於訊問前或訊問後，先告以具結之義
    務及偽證之處罰，再命其朗讀內載「當（係）據實陳述」、
    「決（並）無匿、飾、增、減」等語之書面結文，並簽名、
    蓋章或按指印而出具之，以擔保其所陳述之證言為真實，否
    則願受刑法偽證罪處罰之程序者而言，此觀同法第 186條至
    第 189條之規定自明。則書面結文之出具，係證人具結法定
    程序中不可或缺之生效要件，更為成立刑法偽證罪之重要構
    成要件要素，影響重大，自不容以其他證據替代。檢察官或
    法院（法官）之訊問筆錄雖記載「諭知具結之義務及偽證之
    處罰，並命證人朗讀結文後具結」等語，然無結文附卷可稽
    者，因不符法定具結程序採書面結文之形式要件，應不發生
    具結之效力，依同法第158條之3規定，其證言無證據能力。
    至於當事人有無爭執其證據能力，均非所問。此與刑事訴訟
    法第159條之5所定：「被告以外之人於審判外之陳述，雖不
    符前四條之規定，而經當事人於審判程序同意作為證據，法
    院審酌該言詞陳述或書面陳述作成時之情況，認為適當者，
    亦得為證據」、「當事人、代理人或辯護人於法院調查證據
    時，知有第一百五十九條第一項不得為證據之情形，而未於
    言詞辯論終結前聲明異議者，視為有前項之同意。」之情形
    尚有不同（最高法院98年臺上字第3672號、98年臺上字第50
    01號判決意旨參照）。經查，證人黃輝男及陳翔翔於98年 4
    月18日檢察官訊問時，檢察官未依法命陳翔翔及黃輝男（與
    本案有關部分）具結（見偵卷一第96至99頁背面），揆之上
    揭說明，應均認無證據能力。
三、按刑事訴訟法第159條之1 第2項規定：「被告以外之人於偵
    查中向檢察官所為之陳述，除顯有不可信之情況者外，得為
    證據。」。所稱「得為證據」，依其文義解釋及立法理由之
    說明，並無限縮於檢察官在偵查中訊問被告以外之人即證人
    之程序，已給被告或其辯護人對該被告以外之人行使反對詰
    問權者，始有證據能力。第以刑事被告之詰問權，係指訴訟
    上被告有在審判庭盤詰證人之權利；偵查中檢察官訊問證人
    ，旨在蒐集被告犯罪證據，以確認被告嫌疑之有無及內容，
    與審判中透過當事人之攻防，經由詰問程序調查證人以認定
    事實之性質及目的有別。偵查中辯護人僅有在場權及陳述意
    見權，此觀諸刑事訴訟法第245條第2項前段之規定甚明，檢
    察官訊問證人並無必須傳喚被告使其得以在場之規定，同法
    第248條第1項前段雖規定「如被告在場者，被告得親自詰問
    」，亦僅賦予該在場被告有行詰問證人之機會而已，被告如
    不在場，殊難期有詰問之可能。此項未經被告詰問之被告以
    外之人於偵查中向檢察官所為之陳述，原則上為法律規定有
    證據能力之傳聞證據，基於當事人進行主義之處分主義，被
    告於審判中仍非不得請求詰問，使該偵查中之陳述成為完足
    調查之證據，亦得放棄對原供述人之反對詰問權或不爭執其
    陳述，由審判長依刑事訴訟法第288條第 2項前段、第165條
    第 1項之規定，得僅以宣讀該被告以外之人之陳述或告以要
    旨之方式，踐行其證據調查程序（最高法院96臺上字第6682
    號判決足資參照）。查證人湯榮標、余琇詠、郭得勝、莊紫
    婕、邱芳琪、陳春庭妹、張書瑋、林照銘、黃輝男、陳翔翔
    、謝麗鴦、林聖安、張純真、張鈺鈴、張素蘭、黃彥霏於偵
    查中向檢察官所為之陳述，固屬其餘被告以外之人於審判外
    所為之言詞陳述，惟於偵查中，既先後經檢察官諭知證人有
    具結義務及偽證處罰，並命渠等立於證人地位朗讀結文，具
    結（應排除上項未經具結之訊問筆錄）擔保證言之真實性後
    ，各於檢察官面前出於自由意識而完整、連續陳述各自親身
    經歷，被告及其辯護人均未爭執上開證人陳述之證據能力，
    亦查無其他違法取證之瑕疵存在，應無顯不可信之情形，是
    揆諸上開規定與說明，上揭證人於檢察官面前所為之陳述應
    認為皆有證據能力。
四、按通訊監察錄音之譯文，僅屬依據監聽錄音結果予以翻譯之
    文字，固具文書證據之外觀，但實際上仍應認監聽所得之錄
    音帶或光碟，始屬調查犯罪所得之證物；刑事訴訟法第 165
    條之1第2項所稱之證物，如其蒐證程式合法，並經合法調查
    ，自具證據能力。因此檢察官如提出通訊監察錄音之譯文為
    其證據方法，實乃以其監聽所得之錄音帶或光碟，為調查犯
    罪所得之證物，法院本應依刑事訴訟法第165條之1所列之方
    法調查，以判斷該錄音帶或光碟是否與通訊監察錄音之譯文
    相符。而監聽錄音製作之譯文，雖通常為偵查犯罪機關單方
    面製作，然若被告或訴訟關係人對其真實性並無爭執，經法
    院於審判期日提示譯文供當事人辨認、表示意見並為辯論者
    ，程式自屬適法（最高法院95年度臺上字第 295號、94年度
    臺上字第4665號判決意旨參照）。本件檢察官提出被告乙○
    ○與證人黃輝男間之通訊監察錄音譯文，於本院審判中提示
    予被告辨認，被告當庭表示該通訊監察不合法，主張該譯文
    無證據能力，經查卷內並無法院核發之通訊監察書，又該監
    聽譯文亦經檢察官當庭捨棄，是該譯文無證據能力。
五、我國修正刑事訴訟法，對於檢察官偵查中之勘驗筆錄，並無
    如日本刑事訴訟法第321條第3項設有傳聞例外之規定（即此
    勘驗筆錄，係於「製作人在公判庭以證人身分受詰（訊）問
    」，且「陳述該筆錄係據實製作」時，例外得作為證據）。
    檢察官因調查證據及犯罪情形，依刑事訴訟法第 212條之規
    定，得實施勘驗。檢察官之勘驗筆錄係檢察官針對具體個案
    所製作，不具備例行性之要件，依同法第159條之4第 1款、
    第 3款規定之立法理由解釋，該等筆錄並非經常處於可受公
    開檢查狀態之文書，自非該條第 1款規定由公務員職務上製
    作之紀錄文書，亦非屬同條第 3款規定在類型上與前述公文
    書同具有高度信用性及必要性之其他可信文書。檢察官之勘
    驗筆錄，為被告以外之人在審判外所作之書面陳述，屬於傳
    聞證據。然檢察官實施勘驗時，依同法第 214條規定，賦予
    裁量被告、辯護人得以在場之機會（即在場權），其勘察、
    體驗所得結果，應依同法第42條、第43條法定程式製作勘驗
    筆錄。此勘驗筆錄乃係刑事訴訟法第159條第1項所稱「除法
    律有規定者外」之例外情形而得為證據，是檢察官之勘驗筆
    錄依同法第159條之1 第2項規定之意旨，除顯有不可信之情
    況者外，得承認其證據能力（最高法院96年度臺上字第7335
    號判決意旨參照）。經查，卷內檢察官勘驗筆錄 3份（見偵
    卷三第23至52頁、偵卷四第278頁至279頁背面），除承辦檢
    察官外，尚會同主任檢察官進行勘驗，復查無顯不可信之情
    況，參諸上揭說明，應有證據能力。
六、按被告以外之人於審判外之陳述，雖不符前四條之規定，而
    經當事人於審判程序同意作為證據，法院審酌該言詞陳述或
    書面陳述作成時之情況，認為適當者，亦得為證據，刑事訴
    訟法第159條之5 第1項定有明文。其立法意旨在於傳聞證據
    未經當事人之反對詰問予以核實，原則上先予排除。惟若當
    事人已放棄反對詰問權，於審判程序中表明同意該等傳聞證
    據可作為證據，基於尊重當事人對傳聞證據之處分權，及證
    據資料愈豐富，愈有助於真實發見之理念，且強化言詞辯論
    主義，使訴訟程序得以順暢進行，上開傳聞證據亦均具有證
    據能力。查本案以下所引用之傳聞證據，除上列無證據能力
    外，均經被告及辯護人於本院準備程序中均表示沒有意見，
    同意作為證據，且迄於言詞辯論終結前，亦未就本院所調查
    之證據資料主張有刑事訴訟法第159條第1項不得為證據之情
    形，本院審酌該證據作成之情況，認均無不適當情事，且與
    待證事實具有關聯性，認為適宜作為本案之證據，故均有證
    據能力。
貳、有罪部分
一、認定犯罪事實所憑之證據及理由：
（一）犯罪事實二（一）：
    訊據被告吳東昇對於起訴書犯罪事實二（一）之事實坦白承
    認；被告乙○○則矢口否認有起訴書犯罪事實二（一）所指
    之犯行，辯稱：伊承辦湯榮標及余琇詠之毒品案件時，因發
    現余琇詠部分或有違法逮捕之情事，為此於與臺東縣警察局
    臺東分局小隊長鄭勝陽共進晚餐時詢問鄭勝陽，吳東昇亦在
    現場，應係吳東昇於席間聽聞後，向湯榮標及余琇詠索取賄
    賂，伊並無洩漏偵訊內容予吳東昇進而指示吳東昇向湯榮標
    及余琇詠要求賄賂云云。惟查：
（１）被告乙○○洩漏湯榮標及余琇詠之電話號碼、住址、驗尿
      報告、逮捕過程、開庭日期等應秘密之消息予被告吳東昇
      ：
    1.證人即被告吳東昇於檢察官訊問時具結陳述：「（問：
      乙○○是如何告訴你湯榮標這個案子？）答：乙○○是告
      訴我警察在辦這個案子有非法取得證據，湯榮標跟余琇詠
      都有涉毒品案，他們有小孩要養，若二人皆服刑則無人照
      顧小孩，乙○○希望我針對警察非法取得證據這個部分做
      答辯寫答辯狀，讓他們至少一個人可以照顧小孩。」（見
      偵卷一第356至357頁）。「（問：湯榮標這一件，乙○
      ○有無在開庭後馬上打電話給你，告訴你偵訊內容？）答
      ：沒有，是乙○○在開庭前告訴我開庭日期，希望跟湯榮
      標出來見面，討論法律服務的細節，我就知道之什麼意思
      了，就是要問當事人要怎麼樣處理及一些收費問題。」（
      偵卷二第33頁之98年5月7日訊問筆錄）。「（問：湯榮
      標跟余琇詠的手機門號你從何得知？）答：是乙○○檢察
      官告訴我的。」、「（問：乙○○偵查湯榮標跟余琇詠的
      案件，你有無看過相關卷證？）答：沒有。」、「（問：
      湯榮標在本署作證時指出，他開完庭出來沒多久你就打電
      話告知他在開庭中的情形，致使湯榮標不得不相信你的確
      有能力幫他解決案件，這究竟是怎麼回事？）答：我印象
      中是隔天才有跟他講開庭的內容，我記得是開庭前用傳簡
      訊的方式，但他有可能是開庭關機，因為是下午的時段，
      他開完庭手機開機有收到我的訊息，他回撥給我，我約他
      見面，還是沒見到面。是湯榮標跟余琇詠開完庭當天晚上
      ，我跟乙○○聯絡，乙○○才告訴我開庭內容，我覺得湯
      榮標可能記錯時間。」、「（問：你如何得知警察通知湯
      榮標、余琇詠到案採尿的過程？）答：是乙○○告訴我的
      。」（見偵卷二第130至132頁之98年 5月27日訊問筆錄）
      「（問：湯榮標是說庭訊之後你告訴他庭訊的內容讓他
      嚇一跳，不是這一次嗎？）答：應該不是這一次。我那時
      在更生路上，開完庭後下午5點03分是乙○○先以0000000
      000 打給我，連打了兩次，因為他覺得這支電話不方便，
      他告訴我打他另一支電話，我就打他0000000000的電話，
      乙○○就是告訴我湯榮標庭訊的事，乙○○講說這兩人很
      笨，已經提示他們一個頭，但是他們還是不會回答，不懂
      得乙○○的意思，希望我跟湯榮標他們更深入的聊看他們
      的想法，需不需要再提供服務。我在打給湯榮標告訴他們
      庭訊內容，並說如果他們不太會講我可以幫她們寫答辯狀
      ，就按照答辯狀去回答，至少不會離主題太多，並希望還
      可以跟他們見面，但時間一直喬不攏，後來我覺得怪怪的
      ，因為聯絡很多次，為何他們有心來臺東還不跟我見面。
      我跟湯榮標談捐錢給法律服務基金會的事都是在深夜的時
      候，而且是湯榮標打公共電話給我，通聯上看不出來，但
      通聯內97年12月26日晚上10點半我打給他，這通應該有談
      到要湯榮標給錢的事，平常都是湯榮標以公共電話在深夜
      打給我才會談到要湯榮標給錢的事。」（見偵卷二第 153
      、154頁之98年5月27日訊問筆錄）；其復於本院審理時具
      結陳明：「（辯護人問：湯榮標這個案子一開始的時候，
      被告乙○○是否有跟你提過有關的案情？）答：是。」、
      「（辯護人問：在何時、地提到的？在場是否有其他人？
      ）答：是否有其他人在場我記不清楚。有時候是吃飯的時
      候會聊一下，不然就是開車載被告乙○○去火車站的時候
      ，或是晚上打電話跟被告乙○○聊天的時候提到。」、「
      （辯護人問：被告乙○○是否有跟你提到到底是湯榮標被
      違法取證還是余琇詠被違法取證，或是二人都有被違法取
      證？）答：應該是兩人都有。」、「（辯護人問：你如何
      知道湯榮標與余琇詠的電話號碼？）答：應該是被告乙○
      ○告訴我的。」、「（辯護人問：依照你在調查局的錄音
      顯示，你說是郭德勝告訴你的，究竟何者為真實？）答：
      郭德勝後來有到庭作證，我有與他確認，他說沒有，因為
      那一陣子我的事情也很多，我也搞不清楚是何人給我的，
      因為湯榮標的案子我曾經去問過郭德勝，所以當時我才會
      聯想到郭德勝。」、「（辯護人問：你還稱被告乙○○有
      給你湯榮標的地址，在你與湯榮標通話聯繫的過程中，是
      否有使用到地址？）答：那時候我印象中我為了要取信於
      他們，我會跟他們講說他們住在哪裡的一些資料，否則莫
      名其妙打電話給他們，他們會以為我是打電話來詐騙的。
      」（見本院卷四第54、55頁）、「（審判長問：你剛才陳
      述當時你知道湯榮標、余琇詠兩人一級、二級毒品驗尿都
      是呈陽性，你是如何得知的？）答：是被告乙○○告訴我
      的。」、「（審判長問：你如何知道湯榮標本件的開庭時
      間？）答：被告乙○○會跟我講，但是時間比較久了，我
      一時弄不清楚是被告乙○○跟我講的還是湯榮標跟我講的
      。」等語（見本院卷四第61頁背面至第62頁）」。
    2.證人湯榮標於98年5月6日檢察官訊問時具結證稱：「（問
      ：你是否認識吳東昇？）答：不認識也沒聽過。」、「（
      問：〔提示：本署查得之通聯紀錄〕你從97年10月 9日余
      琇詠施用第一級毒品案繫屬本署開始，從11月份即數度與
      吳東昇所使用的電話聯絡，作何用途？）答：剛開始是有
      一個叫吳先生，他打0980開頭的電話，他說他是法律扶助
      基金會的，說我跟余琇詠有卡到毒品的案子，並說我們有
      三個小孩，因我倆同時犯毒品案，他要幫我們解決這個困
      難，是說有人向他們法律扶助基金會檢舉，說本案辦案過
      程不合法，我問他你是不是詐騙的，他說到開庭的時候我
      們就知道是不是詐騙的，我們一接到地檢署的通知，他馬
      上就打給我們說是不是接到傳票並明白講出是不是幾月幾
      號幾點要開庭，我此時半信半疑，還去問人是不是有此團
      體，我當時有問吳先生是不是地檢署對面的法律扶助基金
      會，他說不是，他說他是法律援助基金會，幫一些不懂法
      律的人平反一些事情，我直到那一次開完庭才相信他。我
      跟余琇詠的毒品按第一次開庭有好幾個來開庭，有我、余
      琇詠、張國政、曾光志、嚴崇元、阮昆祺、還有一個姓吳
      的，那一次開庭是每個人分別開庭，好像是10月底那一次
      ，余琇詠先開，也沒有問我們什麼，就告訴我們是陽性反
      應，我們就承認，就讓我們回去了，隔天吳先生打電話來
      ，那是第一次打，就說了我剛才講的那些事，隔沒多久又
      另一張傳票來，他又打電話來說我何時要開庭了，問我願
      不願意配合他們，作證舉證這些違法的警察，我直覺認為
      我有犯錯，我不知道警察是不是有違法，這期間吳先生有
      叫我用公共電話打給他，講的比較深入，吳先生說他們基
      金會剛成立需要經費，我說如真有心幫我們為何還要錢，
      他說這中間一些運作還是要費用，例如人員開支，我是說
      如果真能夠讓我平反不用坐牢，我當然願意捐一些錢，這
      中間打公共電話談了好多次，他為了要我相信他他還叫我
      去問『鐵支尾勝』，因為『鐵支尾勝』有跟他們配合過，
      但我說『鐵支尾勝』的為人我知道，如果要問『鐵支尾勝
      』那我不願意跟你們接觸，因為『鐵支尾勝』在我們那邊
      是專門幹詐欺的事，『鐵支尾勝』的本名應該叫郭德勝（
      音），我確定他姓郭，因此我中間就不太想搭理吳先生，
      開庭前吳先生都會先打給我或發簡訊給我，其中有一次簡
      訊內容是說如果我不好好把握這次機會就可能要面對刑責
      ，叫我開庭完在跟他聯絡，但該次我當余琇詠的證人，開
      庭我沒有打給他，但我開完庭還沒出臺東市他就打給我要
      跟我約見面，我說我已經離開臺東市了，他此次有跟我講
      他有看到我開庭所講的話，開庭的內容他都知道，他陳述
      我那天開庭的內容跟我所講的話，也知道檢察官問我為何
      不求助一些法律扶助團體，檢察官叫我去請教那些人，我
      嚇了一跳，想說開庭裡面才幾個人，他怎麼知道檢察官講
      這些話，那庭的檢察官是乙○○，從此我相信他說的是真
      的，他的確有能力幫我解決問題，我們事實上第一次談電
      話他就有說我們要給他一些經費，我問他要多少，他說看
      我的意思，並說我的錢如果是罰金的話也是繳給國家，我
      就說那就六個月的罰金給你們，吳先生回答那就看我們相
      不相信他，我就說我再斟酌看看。」（見偵卷一第363至3
      65頁）；其於本院審理中到庭接受交互詰問時具結供稱：
      「（辯護人問：在你與被告吳先生電話聯絡的情況下，吳
      先生針對錢的問題，有跟你提過幾次的說法？）答：每次
      我開庭他都打電話給我，第一次開庭後他說他是法律基金
      會的，吳先生是跟我說有人檢舉我這件案子有違法取供的
      行為，他專門替一些遭受違法逮捕、取供的人平反，他說
      基金會專門在作這種事情。吳先生跟我電話聯絡過很多次
      ，之後乙○○有再傳我，問我警察是否違法逮捕的偵查，
      我每次接受乙○○偵查訊問之後，吳先生都會打電話給我
      ，在開庭前也會打電話給我，而且真的很準，只要我一出
      地檢署，吳先生的電話馬上就來。在乙○○第一次開偵查
      庭之後，吳先生開始打電話跟我聯絡，我在第一次開庭之
      前，吳先生沒有與我聯絡。錢的部分，是我每次開庭完畢
      一出地檢署，吳先生就知道我在地檢署講了什麼話，是我
      先問吳先生的，因為我一開始以為是黃牛，想說天下怎麼
      有這麼好的事，我問他我是否要給你們什麼錢，吳先生跟
      我說因為他們基金會剛成立需要錢來資助他們基金會的運
      作。講到錢的時候，我問他要多少錢，我是自己有講，如
      果這件真的是違法取供，他們有幫我平反的話，我要罰給
      國家的錢可以給他們基金會沒有關係。因為當初會講這些
      話，我是當他是神。」等語（見本院卷四第47頁正、背面
      ）。
    3.證人余琇詠於98年5月7日檢察官訊問時具結陳明：「（問
      ：你在97年10月份是否因為施用毒品案件被關山分局移送
      到地檢署？）答：是。」、「（問：該案件在地檢署的承
      辦檢察官是誰？）答：姓林的檢察官。」、「（問：該案
      你第一次開庭就承認有施用海洛因？）答：是的。」、「
      （問：你第一次開庭是何時？）答：不記得。」、「（問
      ：第一次開庭後是否有人打給你或湯榮標說可以解決這個
      案子？）答：差不多第一次開庭後一個禮拜，有一位吳先
      生打電話給我，說我有一件毒品案，有人檢舉警察用不法
      的方式取得證據，他叫我告訴他警察帶我到警察局的過程
      ，他說他會幫我，可以讓這件案子沒有事，因為他說警察
      是用不法的手段把我帶走，……，然後我告訴他我孩子的
      爸爸湯榮標的電話，讓他打電話跟湯榮標聯絡，……，好
      像是隔天吳先生就打給湯榮標，……，我記得之後他都是
      找湯榮標講。」、「（問：你們相信這人的確可以幫你解
      決問題嗎？）答：我不相信，我覺得怎麼可能有這麼好的
      事。」、「（問：吳先生是否在開庭前後打電話給你們？
      ）答：有，他好像叫我們開庭後打給他，這是湯榮標跟我
      說的，也有傳簡訊。」、「（問：湯榮標開完庭後接到電
      話有無說什麼？）答：我們開完庭後吳先生打電話給湯榮
      標，湯榮標說這位吳先生跟她講剛才開偵查庭的內容，湯
      榮標就跟我說怎麼這麼神奇，並說吳先生好像有看過我們
      做的筆錄，因為吳先生一直要我們相信他講的話，之後第
      三次開庭前後好像有跟湯榮標講到要錢的事，但湯榮標沒
      跟我說對方要多少錢，好像說他們服務有一定的紅包價。
      」等語（見偵卷二第27、28頁）。其於本院審理中具結供
      述：「（審判長問：湯榮標當時是否知道吳先生與被告乙
      ○○有認識？）答：我們當時有在猜，為什麼吳先生這麼
      厲害，我們開庭內容他大概都知道。我們有在想是否跟檢
      察官有認識。」、「（審判長問：你剛才說你們開庭內容
      吳先生大概都知道，這情形請詳述？）答：是湯榮標接到
      電話，湯榮標說為什麼我們開庭內容吳先生都知道，我們
      跟檢察官講的話，吳先生都知道，至於湯榮標所提到的內
      容現在已經隔那麼久，我記不太清楚。」、「（審判長問
      ：98年5月7日檢察官偵查中，提到吳先生在第三次開庭前
      後，好像有跟湯榮標講到要錢的事，但湯榮標沒有向你說
      對方要多少錢，好像說他們的服務有一定的紅包價，是否
      就紅包價部分說清楚？）答：湯榮標當時有跟我說，我忘
      記了，檢察官作筆錄的時候我有講，現在事隔那麼久，我
      忘記了。」等語（見本院卷四第237頁背面至第238頁）。
    4.證人郭得勝於98年 5月27日檢察官訊問時具結證稱：「（
      問：你認識湯榮標嗎？）答：我認識，但是不熟，沒有在
      來往，他也是在關山做葬儀社的，這件事吳東昇有來找過
      我，他問我認不認識湯榮標，並問湯榮標做人如何、家裡
      是否有錢，我說我不知道他是否富有，但我跟他講湯榮標
      做人不怎樣，我並回問到底是何事，吳東昇說湯榮標跟他
      太太有在吃藥，……。」、「（問：你有告訴吳東昇湯榮
      標跟他太太余琇詠的電話？）答：沒有，我不知道湯榮標
      跟他太太的電話，他跟我講的時候就說他已經打電話給湯
      榮標過了。」、「（問：所以你完全不知道湯榮標跟他太
      太的電話？）答：我完全不知道。」等語（見偵卷二第11
      4至115頁）。
    5.被告乙○○雖矢口否認有何洩密犯行，然查，被告吳東昇
      並非有偵查權限之相關人員，理當無從獲悉證人湯榮標及
      余琇詠涉嫌施用毒品案件之內容及渠等之電話、地址等個
      人資料，被告乙○○雖辯稱因其與鄭勝陽及吳東昇聚餐時
      ，有向鄭勝陽提及湯榮標及余琇詠案有程序不合法之情形
      ，吳東昇因而略有聽聞云云，證人鄭勝陽亦到庭具結證稱
      ：印象中有聽過這件關山分局的案子，似乎有程序不合法
      的地方，但因為不是自己承辦的案子，所以印象已模糊等
      語。然衡之常情，縱被告乙○○所辯無訛，實無庸亦無可
      能於飯席間詳細告知鄭勝陽關於湯榮標及余琇詠之相關資
      料而使吳東昇有與聞之機會，蓋鄭勝陽並非承辦之人員，
      此一也；再者，若非刻意抄寫或記憶，偵辦人員對於有卷
      可查之被告電話、住址等個人資訊實無法盡數記憶，更遑
      論於席間盡予揭露，此二也。共同被告兼證人吳東昇於偵
      訊中雖曾稱湯榮標與余琇詠之電話係郭德勝告訴他的，惟
      此業經證人郭德勝於檢察官訊問時否認，被告吳東昇於審
      判中改稱係由被告乙○○告知的，又為取得湯榮標之信任
      ，便利用與湯榮標通話之機會，表示其知悉湯榮標及余琇
      詠之住址等資料以取信於湯榮標等語。綜此，吳東昇若非
      經被告乙○○刻意告知，而得悉湯榮標及余琇詠之電話及
      住址等應秘密之個人隱私資料，實殊難想像。另公訴人認
      被告乙○○另有洩漏偵查中之內容予吳東昇，固經被告乙
      ○○否認，證人即共同被告吳東昇於檢察官訊問時亦多次
      否認知悉偵查之具體內容，又證人湯榮標於本院審理時具
      結證稱：「（審判長問：剛才你證稱你開庭完畢後吳先生
      打給你，會跟你說你在偵查庭中講什麼話，讓你覺得很神
      ，但是剛才吳東昇證稱他並沒有告訴你你在偵查庭中講了
      什麼，是你自己跟他抱怨自己說的，有何意見？）答：我
      的意思是開庭應該是只有我跟檢察官知道結束的時間，為
      什麼我一開庭完畢，吳東昇就馬上打電話過來，我所謂的
      很神，就是指這樣。吳東昇打電話來跟我說他大概知道是
      什麼情形，我講得還有不夠的地方他再幫我補充，但是沒
      有明確指出我講什麼，我只是以為他知道我講什麼。」等
      語（見本院卷四第60頁背面至第61頁）。再查，被告乙○
      ○於97年12月19日以施用第二級毒品罪嫌起訴湯榮標，吳
      東昇於同年月26日仍以其使用之門號0000000000號撥打湯
      榮標所使用門號0000000000號電話，要求湯榮標給付金錢
      等情，此有臺東地方法院檢察署97年度毒偵字第 413號卷
      及吳東昇與湯榮標間之通聯紀錄在卷可稽，益徵被告吳東
      昇就湯榮標受訊問之內容雖非全無所悉，惟應僅止於初淺
      之認識，是被告乙○○辯稱其與鄭勝陽共同進餐時，共同
      被告兼證人吳東昇於席間聽聞相關訊息，非全無所據，惟
      仍無解於被告乙○○故意洩漏湯榮標及余琇詠電話、住址
      等個人資料之認定。綜上所述，被告乙○○明知湯榮標及
      余琇詠之電話、住址、驗尿報告、逮捕過程、開庭日期等
      個人隱私資料係屬國防以外應秘密之資料，不可任意洩漏
      ，仍將上開相關資料洩漏予吳東昇等情，自屬信而有徵。
（２）被告乙○○基於收受賄賂之意思指示被告吳東昇向湯榮標
      要求賄賂：
    1.被告乙○○於檢察官偵訊時坦承有與吳東昇就「法律服務
      基金會主任秘書吳東昇」名片進行討論，被告吳東昇稱乙
      ○○表示不可使用乙○○之名字、臺東地檢署的LOGO及未
      成立基金會亦不得使用基金會之名義，最後才決定名片樣
      式等語，並有扣案「臺灣臺東地方法院檢察署聖林法律扶
      助基金會主任秘書吳東昇」名片 5張、「聖林法律扶助基
      金會主任秘書吳東昇」名片 1張、「法律服務基金會主任
      秘書吳東昇」及「臺灣臺東地方法院檢察署法律服務基金
      會主任秘書吳東昇」等名片共32張，於吳東昇住所搜獲之
      名片「臺灣臺東地方法院檢察署檢察官乙○○」12張，於
      乙○○辦公室搜獲之名片「臺灣臺東地方法院檢察署檢察
      官乙○○」 1張等可參。第查證人莊紫婕於調查局詢問時
      證稱：我曾經撥0000000000給吳東昇，並提供「法律服務
      基金會主任秘書吳東昇」之名片等語（見偵卷四第64頁背
      面）；證人邱芳琪於檢察官偵查中具結陳明：伊曾看過「
      聖霖法律扶助基金會」字樣之名片，乙○○之名片係乙○
      ○及吳東昇二人親手交給伊的，吳東昇並介紹駕駛座上的
      人是乙○○，嗣後伊將該名片轉交予陳春庭妹等語（見偵
      卷二第 193頁）；證人陳春庭妹於檢察官偵查中具結供述
      ：確有自邱芳琪處收受乙○○之名片等語（見偵卷三第57
      頁）。是被告乙○○顯然明知被告吳東昇印有上述之名片
      ，亦明知被告吳東昇有對外使用法律服務基金會之名義。
    2.按刑事訴訟法第158條之4規定「除法律另有規定外，實施
      刑事訴訟程序之公務員因違背法定程序取得之證據，其有
      無證據能力之認定，應審酌人權保障及公共利益之均衡維
      護。」，係對於除法律另有規定者外，其他違反法定程序
      蒐得各類證據之證據能力如何認定，設其總括性之指導原
      則。其規範目的在於要求實施刑事訴訟程序之公務員，於
      蒐求證據之初始與過程中，應恪遵程序正義，不得違法侵
      權。如有違反，於個案審酌客觀權衡之結果，或將導致證
      據使用禁止之法效。是此一規定不惟法院應受其拘束，亦
      兼有誡命偵查人員不得違法取證之功能。又檢察官代表國
      家職司追訴犯罪，除實行偵查犯罪、實施公訴之職權外，
      尚負有客觀性義務，對被告有利情形，亦應予注意，如於
      偵查中發現對被告有利之證據，應無待被告主張，依職權
      調查並為適法之處置，此觀乎刑事訴訟法第2條第1項之規
      定自明。
    3.被告乙○○為臺東地方法院檢察署檢察官，供稱於其所承
      辦之97年度毒偵字第 408號之余琇詠涉嫌施用毒品案件中
      ，經審閱警方移送之卷證，發現警方有違法取證之情形，
      因而特別偵查此部分，並向鄭勝陽提及此事，吳東昇於席
      間聽聞，故自作主張與湯榮標聯繫，與他無關云云（見本
      院卷一第43-44頁）。惟被告吳東昇於98年1月14日以其使
      用之雅虎奇摩信箱（帳號： ioi966@yahoo.com.tw）寄發
      電子郵件至被告乙○○使用之雅虎奇摩信箱（帳號：sunn
      linn@yahoo.com.tw），信件內容：「林大ㄍ...我是東昇
      啦～昨晚你質問我那兩ㄍ問題我聽了非常難過！我也知道
      你很多次想幫我賺錢！才會提出這些對你有傷害的方案，
      在此先跟您說聲謝謝！…如果不是經過您ㄉ話我也不可能
      私自出主意卻做一些危害您ㄉ事情…就像湯姆的案子好ㄌ
      …我也是很感謝您提供我這條賺錢門路，但我並非只是顧
      著賺錢…而忘ㄌ您ㄉ存在…這件CASE我光是和他打電話，
      每次一講就講ㄌ幾小時…他都把一堆垃圾倒給我…又不是
      網內戶打，電話費用就花ㄌ好幾千ㄌ…而到目前為止卻是
      一毛錢也沒賺到…原因真的是考慮到您呀…因為他是吃藥
      ㄉ人…勝陽曾提醒我吃藥ㄉ人最不能信任！！！然而他更
      是熟識郭德勝我怕有天他問起郭你和我ㄉ關係…因此請您
      轉告素蘭姐不要把我的工資算進去…」（見調查卷三第21
      頁），被告乙○○則以上開信箱回覆吳東昇：「看了你的
      信，讓我很欣慰，知道你能迷途知返，也不枉我對你的疼
      愛。」（見調查卷三第23頁）。證人即共同被告吳東昇於
      98年 6月22日於檢察官訊問時具結供稱：「（問：之前你
      寄給乙○○手寫的書信草稿及其後寄給他的電子郵件，上
      面提起「湯姆」的案子，是否就是指湯榮標那件案子？）
      答：是，是湯榮標與余琇詠被關山分局移送施用毒品那件
      案子。」、「（問：你在該郵件中解釋你還沒向湯榮標收
      錢，是為了要保護乙○○的緣故，是嗎？）答：是。」、
      「（問：你為何要做這樣的解釋，是乙○○提醒你還未向
      湯榮標收錢嗎？）答：乙○○沒有提醒我，因為時間太久
      了，怕乙○○誤會我私底下收錢但沒把錢交給他。」等語
      （見偵卷四第34頁）。由此可知，被告乙○○顯然授意吳
      東昇藉由湯榮標及余琇詠施用毒品之案件向二人索取金錢
      。
    4.次查，證人即共同被告吳東昇於檢察官訊問時另具結供證
      ：「（問：乙○○跟你是否事先商量好要以法律服務基
      金會的名稱由你對外招攬案子，索取報酬後由兩人均分？
      ）答：是的，但這提議是我先提出來的，乙○○就名稱部
      分再做修正。」、「（問：乙○○是如何告訴你湯榮標這
      個案子？）答：乙○○是告訴我警察在辦這個案子有非法
      取得證據，湯榮標跟余琇詠都有涉毒品案，他們有小孩要
      養，若二人皆服刑則無人照顧小孩，乙○○希望我針對警
      察非法取得證據這個部分做答辯寫答辯狀，讓他們至少一
      個人可以照顧小孩。」、「（問：一般乙○○跟你說比照
      律師收費標準是收多少？）答：4到5萬。」、「（問：如
      果有收這筆錢，是否也是跟乙○○對拆？）答：我會先把
      錢給乙○○，再由乙○○分配。」等語（見偵卷一第 356
      至 357頁之98年5月6日訊問筆錄）。「（問：湯榮標跟
      余琇詠這案件，乙○○到底有沒有跟你講要跟湯榮標、余
      琇詠收多少錢？）答：乙○○說按一般律師行情，收 3萬
      塊左右，這是乙○○親口說的，乙○○的說法是說要按一
      般律師行情再低一點，所以大概是 3萬塊左右。」、「（
      問：你開口要錢的對象是湯榮標還是余琇詠？）答：湯榮
      標。」、「（問：但是湯榮標說你有開口要錢，但沒有講
      到具體數字，湯榮標也作證稱他跟余琇詠都是吸食海洛因
      ，判六個月頂多18萬，但他要確定沒事才會給錢？）答：
      湯榮標的確有這樣跟我講，但我回答湯榮標並不是你說多
      少個月就多少個月，要法官判了才算，我有將這件事告知
      乙○○，乙○○就說 3萬塊。」、「（問：你跟湯榮標要
      求給付金錢，你是如何講的？）答：我是說要捐錢給我們
      的法律服務基金會，就是我跟乙○○成立的那個。」、「
      （問：你跟乙○○成立的法律服務基金會是何時成立？）
      答：在湯榮標這件案子之前2、3個月，因為我想要去跟別
      人講案子要有一個依據。」、「（問：成立法律服務基金
      會有經過乙○○同意？）答：有，調查局搜索時找到三個
      不一樣的法律服務基金會的名片，乙○○都有看過。」等
      語（見偵卷二第130至132頁之98年 5月27日訊問筆錄）。
      「（問：〔提示97年12月 2日通聯紀錄〕這幾通電話跟
      簡訊是因何事？）答：12月2日前面2個簡訊是告知湯榮標
      跟余琇詠庭訊後跟我聯絡的簡訊，之後大概下午 4時56分
      湯榮標有打給我，應該是湯榮標有開機了，表示說有收到
      我的訊息，我印象中目的是要跟湯榮標約見面，後來沒約
      成。晚上10點57分乙○○以0000000000打給我，聊當天下
      午湯榮標、余琇詠庭訊的內容，我忘記細節聊什麼，但主
      要講湯榮標的事情，有講當天庭訊的過程，不外乎是告訴
      我要怎麼去運作這個case，就說他們兩個都傻傻的，不會
      講話，要我不要收太多錢，比照律師的費用大概收 3萬塊
      左右。」等語（見偵卷二第153-154頁之98年5月27日訊問
      筆錄）。其於本院審理時具結陳稱：「（辯護人問：針對
      湯榮標的案子，你是否曾經向湯榮標表示過要收什麼樣的
      金額的錢？）答：比照律師的費用，4到5萬元。」、「（
      辯護人問：被告乙○○是否有給你這方面的任何的指示或
      說法？）答：就像我剛才說的那樣。」、「（辯護人問：
      被告乙○○是針對湯榮標的案子還是針對你要處理的包含
      湯榮標的案子及其他案子都是這樣的收費？是否有特定在
      這個案子上要這麼收費，還是概括性的說如果你要收費可
      以比照律師費用4、5萬元，還是有特定湯榮標這個案子收
      4、5萬元？）答：因為沒有處理過很多件案子，所以是針
      對這個案子具體的說。」、「（辯護人問：被告乙○○跟
      你說可以收4、5萬元，是一定要你去收，還是可以不收？
      是建議還是要求？）答：是建議。」（見本院卷四第52至
      53頁）、「（檢察官問：你在偵查中有講到被告乙○○跟
      你說要收4到5萬元，後來又講到是 3萬元，究竟是多少錢
      ？）答：3 萬元好像是後來講的，被告乙○○說不要收太
      多。」、「（檢察官問：如果湯榮標說要給你18萬元，不
      就超過被告乙○○跟你說的4到5萬元，為何你沒有答應？
      ）答：因為他要求讓他不要去關，我沒有辦法做到。」、
      「（檢察官問：你沒有辦法做到讓他不要去關，那你如何
      幫他？你要幫忙他什麼事情？）答：寫答辯狀，請他按照
      答辯狀的意旨去答辯，就可能可以不要去關，但是湯榮標
      一直要我作這樣的保證，我沒有辦法保證，那陣子我也覺
      得湯榮標的頭腦怪怪的，我跟他講東他回答西，我覺得他
      很難溝通。」、「（檢察官問：你是如何跟湯榮標要錢的
      ？你以何名目跟湯榮標要錢？）答：我是打電話，我是說
      關山的警察違法取證。我的名目是以『法律服務基金會』
      吳先生，作為捐款用的，我當時是跟湯榮標這樣說的。」
      （見本院卷四第55頁背面至第56頁）、「（檢察官問：有
      部分你是否是要拿來當作自己的報酬？）答：是。」、「
      （檢察官問：有部分是否是要將報酬交給被告乙○○？）
      答：是。」、「（檢察官問：〔請求提示偵卷一第359 頁
      背面予證人閱覽〕有何意見？）答：我不太確定被告乙○
      ○所提到的『法扶基金會』是否是我的『法律服務基金會
      』。我印的名片是『法律服務基金會』。」、「（檢察官
      問：是否被告乙○○跟你講湯榮標、余琇詠的案子，你才
      知道有這件案子？）答：是。」、「（檢察官問：被告乙
      ○○提供你湯榮標、余琇詠的案子，是否就是要讓你去賺
      錢？）答：是。」（見本院卷四第57頁至57頁背面）、「
      （審判長問：當時被告乙○○如果建議你向當事人收多少
      錢，如果你沒有照他的建議去收的話，被告乙○○是否會
      因此不高興而影響你與他的關係？）答：應該會。」（見
      本院卷四第60頁）等語。綜上所述，足認被告乙○○明知
      余琇詠之案件警察有違法取證之情形，竟具體指示吳東昇
      應向湯榮標索取之金額，被告乙○○顯然立於支配之角色
      ，是其所辯顯無可採。
    5.末查，本院於99年1月4日當庭勘驗臺東地檢署97年度毒偵
      字第408號偵查卷宗，97年12月2日、97年12月18日偵查訊
      問錄影光碟，被告乙○○於正式訊問前，竟向余琇詠及湯
      榮標稱：「……現在法服基金會有人在反應，這種事情好
      像有點違法逮捕的感覺，我現在想瞭解一下。」等語，開
      庭末了再度提及「法律基金會」、「你們還不會緊張啊」
      等語，其又於98年5月6日於本院接受訊問時自承從未接觸
      過財團法人法律扶助基金會總會或其他分會，亦未曾自該
      機構接獲任何訊息等語。被告乙○○雖辯稱因不便直指警
      方違法，故借用法律扶助基金會之名義暗示湯榮標及余琇
      詠，然參以上揭說明，此等有利被告之證據，本即不待被
      告主張，檢察官即應依法妥為處置，況被告乙○○當時為
      本案之承辦檢察官，原本即可依刑事訴訟法第2條第1項之
      規定，於被告有利及不利之情形，一律注意，此應為被告
      乙○○所明知，何須假其他名義誘使湯榮標自行主張，是
      其所辯已與常情有違。被告乙○○身為本件承辦檢察官，
      熟悉偵查之正當法律程序，卻捨棄遵循正當法律程序，違
      法將應不公開之偵查之偵查內容洩漏予本案不相干之被告
      吳東昇知悉，並利用被告吳東昇與所承辦案件之被告接觸
      ，進而要求支付金錢，其顯有牟取他人財物或利益之不法
      動機及意圖；再被告乙○○既明知吳東昇印製法律服務基
      金會之名片，並將該名片交予莊紫婕等人，被告吳東昇亦
      以法律服務基金會需要經費為由向湯榮標索取金錢，此亦
      經吳東昇及湯榮標證述甚詳，竟仍於偵訊時向湯榮標等提
      及法律扶助基金會反應有違法情事等語，若謂無索取賄賂
      之意思，實難遽以採信。總此以言，被告乙○○確利用行
      使其職務上實施偵查犯罪之機會，指示吳東昇以法律服務
      基金會之名義，向其所承辦案件之被告湯榮標要求賄賂。
    6.證人湯榮標於本院審理時具結陳明：「是吳先生說要錢，
      他說基金會剛成立，需要錢來資助運作，我才說如果能平
      反的話，罰給國家的錢就給他們。」、「（檢察官問：你
      剛才有稱被告吳東昇後來有催你，案子快結了，要你積極
      一點，有無提到要你給他多少錢？）答：沒有提到多少錢
      。」、「（檢察官問：如果沒有提到多少錢，怎麼請你積
      極一點？）答：這種事情在對話的時候，就是會知道他的
      意思，那時候的意思我們當時心裡都知道，我知道他是要
      跟我拿錢，要我趕快決定的意思。」、「（檢察官問：你
      知道被告吳東昇的意思是指說要給多少錢？）答：他是沒
      有說特定的數字。我知道是沒有確定是要多少錢，我只知
      道是要錢的意思。」、「（檢察官問：你本來打算要給吳
      先生多少錢？）答：大概3、5萬元。」、「（檢察官問：
      你的3、5萬元的標準從何而來？）答：我自己心裡想的，
      我是看自己身邊有多少錢。」、「（檢察官問：你是否有
      跟余琇詠說吳先生要跟你要基金會一些經費？）答：當時
      我有跟余琇詠提到過。我是跟余琇詠說吳先生有跟我講他
      們基金會剛成立，需要一些資金運作開銷。」等語（見本
      院卷四第47頁背面至51頁背面）。證人余琇詠亦於本院審
      理時具結證述：「（辯護人問：湯榮標接到吳先生電話後
      ，有無向你說他們之間談什麼？）答：有，湯榮標說好像
      是騙人的，我們開完最後一庭結束後，湯榮標有接到電話
      ，說吳先生跟他要錢，但沒有說多少錢。」等語（見本院
      卷四第 236頁背面）。證人即同案被告吳東昇於本院審理
      時則具結供稱：「（檢察官問：你是如何跟湯榮標要錢的
      ？你以何名目跟湯榮標要錢？）答：我是打電話，我是說
      關山的警察違法取證。我的名目是以『法律服務基金會』
      吳先生，作為捐款用的，我當時是跟湯榮標這樣說的。」
      、「（檢察官問：你是有跟湯榮標說你們基金會剛成立，
      需要一些經費？）答：有。」、「（檢察官問：你是否有
      跟湯榮標說這些經費做何用途？）答：就是要幫助這些被
      警察壓迫、違法取供的受害者爭取福利。」、「（檢察官
      問：你是否真的有成立某個基金會？）答：沒有。」、「
      （檢察官問：所以你跟湯榮標講的這些錢，是否是你自己
      要拿來用的？）答：也不完全是，一部分也是真的要做上
      述的那些事情，因為我有些朋友他們也是類似的受害者。
      」、「（檢察官問：有部分你是否是要拿來當作自己的報
      酬？）答：是。」、「（檢察官問：有部分是否是要將報
      酬交給被告乙○○？）答：是。」等語（見本院卷四第56
      頁正、背面）。綜合上開證人之證詞，足認被告吳東昇確
      曾主動向證人湯榮標要求交付金錢，因被告吳東昇未提及
      具體之數額，證人湯榮標方主動提出若能平反的話，可支
      付比照六個月易科罰金之金額即18萬元，因18萬元之數額
      並非被告吳東昇所主動提出，故本件被告吳東昇所要求證
      人湯榮標交付之金額，應以其與被告乙○○所談妥之 3萬
      元為限。
    7.證人即同案被告吳東昇於本院審理時另具結陳述：「（檢
      察官問：同一份的e-mail裡面，你提到『張純真說很多事
      情您不便介入，都是委託我在處理的…』你說『大前提他
      必須是經過您知道的，或是您來告訴我的，如果不是經過
      您知道的，或是您來告訴我…我也不可能私自出主意來做
      一些危害您的事情』接著你提到湯榮標的這件案子，你的
      意思是，是否是張純真的案子以及湯榮標的案子，要怎麼
      收錢，或是要怎麼跟當事人協談，都是被告乙○○指示你
      這麼做的？）答：是被告乙○○建議我這麼做的。」、「
      （檢察官問：就你理解『建議』與『指示』有何不同？）
      答：指示的意思感覺好像是強制性一定要去做，但是被告
      乙○○跟我講的時候沒有強制性，只是告訴我一個方式，
      看我要怎樣做，所以我覺得應該是建議比較恰當。」、「
      （檢察官問：你所謂的指示的強制性，如果違反你所謂指
      示的強制性會有什麼樣的效果？）答：就是我跟被告乙○
      ○會撕破臉，未來的關係會不好，我不想造成這樣的結果
      。」、「（檢察官問：通常被告乙○○跟你建議要你向別
      人收多少錢，你是否會聽從他的建議？）答：會。」等語
      （見本院卷四第58頁正、背面）。足認被告乙○○與吳東
      昇所談妥向湯榮標要求支付 3萬元乙節，無論被告乙○○
      是用「指示」或是「建議」，均將對被告吳東昇產生一定
      程度之約束力，此從上揭被告二人往來之e-mail內容亦可
      得知，被告二人就本件對湯榮標要求賄賂行為有犯意聯絡
      及行為分擔甚明。
（３）至公訴人認被告乙○○、吳東昇與湯榮標已達共同利用職
      務上機會期約賄賂之行為階段，然查湯榮標於偵查時具結
      證稱：「我們事實上第一次談電話他就有說我們要給他一
      些經費，我問他要多少，他說看我的意思，並說我的錢如
      果是罰金的話也是繳給國家，我就說那就六個月的罰金給
      你們，吳先生回答那就看我們相不相信他，我就說我再斟
      酌看看。」等語（偵卷一第356、357頁），其於本院審理
      時到庭具結陳明：「……，講到錢的時候，我問他要多少
      錢，我是自己有講，如果這件真的是違法取供，他們有幫
      我平反的話，我要罰給國家的錢可以給他們基金會沒有關
      係。因為當初會講這些話，我是當他是神。」、「（辯護
      人問：所以關於錢的事，你與吳先生從來沒有達成協議？
      ）答：……。後來到了偵查快要終結的時候，我告訴吳先
      生還是沒有一個根據，我無法把錢給他，吳先生告訴我，
      如果我不相信他的能耐的話可以問我們村莊的某某人，他
      說他有處理過他的案子，我問他是誰，他說的那個名字，
      我聽了以後知道是我們村裡面的專門詐騙的人，所以我又
      不相信他了。但是心裡還是抱著一絲希望，所以到最後我
      就跟他說我現在沒有那麼多錢，不方便，我跟他說我是否
      可以先給你一部分，等事情真的沒事了，我再給你尾數，
      吳先生表示他還要問一下長官，後來吳先生沒有再打電話
      給我，就直接判了。」等語（見本院卷四第47至48頁）、
      「（辯護人問：所以你跟吳先生是否從來沒有達成錢的協
      議最終是多少錢？）答：照你這麼講確實是沒有達成確定
      的錢，我只是說我沒有那麼多錢，他說還要再請示長官後
      再與我聯絡，但是後來就沒有與我聯絡了，這是最後一通
      。」、「（被告乙○○問：〔請審判長提示證人偵查卷一
      第 354頁通聯紀錄〕97年12月18日開完庭後、97年12月26
      日這二天被告吳東昇是否有與你聯絡？）答：在被告吳東
      昇跟我講我們村莊的那個人的名字之後，當時我已經不相
      信他了，所以我只是跟他哈拉而已。被告吳東昇說他要再
      請示他長官之後，我就沒有再認真回答他的問題。」等語
      （見本院卷四第49頁背面）；證人即共同被告吳東昇於檢
      察官訊問時具結供稱：「……，並希望還可以跟他們見面
      ，但時間一直喬不攏，後來我覺得怪怪的，因為聯絡很多
      次，為何他們有心來臺東還不跟我見面。我跟湯榮標談捐
      錢給法律服務基金會的事都是在深夜的時候，而且是湯榮
      標打公共電話給我，通聯上看不出來，但通聯內97年12月
      26日晚上10點半我打給他，這通應該有談到要湯榮標給錢
      的事，平常都是湯榮標以公共電話在深夜打給我才會談到
      要湯榮標給錢的事。」等語（見偵卷二第153、154頁）；
      其於本院審判中具結表明：「（檢察官問：如果湯榮標說
      要給你18萬元，不就超過被告乙○○跟你說的4到5萬元，
      為何你沒有答應？）答：因為他要求讓他不要去關，我沒
      有辦法做到。」、「（檢察官問：你沒有辦法做到讓他不
      要去關，那你如何幫他？你要幫忙他什麼事情？）答：寫
      答辯狀，請他按照答辯狀的意旨去答辯，就可能可以不要
      去關，但是湯榮標一直要我作這樣的保證，我沒有辦法保
      證，那陣子我也覺得湯榮標的頭腦怪怪的，我跟他講東他
      回答西，我覺得他很難溝通。」、「（檢察官問：你是如
      何跟湯榮標要錢的？你以何名目跟湯榮標要錢？）答：我
      是打電話，我是說關山的警察違法取證。我的名目是以『
      法律服務基金會』吳先生，作為捐款用的，我當時是跟湯
      榮標這樣說的。」等語（見本院卷四第55頁背面至第56頁
      ）。由上開證人湯榮標及吳東昇之證述可知，證人湯榮標
      對於被告吳東昇是否有能力替其解決問題，至被告吳東昇
      停止與其聯絡時仍存有疑義，且證人湯榮標堅持須待偵查
      結果確定可脫免刑事責任，方願意支付，惟此項要求未獲
      被告吳東昇之承諾，顯見被告吳東昇與證人湯榮標仍未對
      是否給付賄賂達成合意，自應未達期約賄賂之階段。再者
      ，被告吳東昇係以虛構之法律服務基金會向證人湯榮標要
      求賄賂，證人湯榮標亦認所交付之金錢係供法律服務基金
      會所用，證人湯榮標既不知對方為公務員，當難認湯榮標
      有交付賄賂之意思而與吳東昇達成期約之合意。據此，公
      訴人所指被告乙○○、吳東昇與證人湯榮標之利用職務上
      機會期約賄賂之犯行，尚難遽認為真實。
    綜上查證結果，足證被告乙○○所辯，顯係卸責之詞，不足
    採信。本件犯罪事實二（一）之事證明確，被告二人共同對
    湯榮標為對於職務上之行為要求賄賂、被告乙○○洩漏國防
    以外應秘密之消息等犯行均堪認定，皆應依法論科。
（二）犯罪事實二（二）：
    訊之被告乙○○固承認非法調取丁○○、00000000所使用行
    動電話通聯紀錄、行動電話門號0920xxxxxx之使用者基本資
    料等，並交付予被告吳東昇等事實，然矢口否認有起訴書犯
    罪事實二（二）所指行使公務員職務上所掌登載不實之公文
    書、交付國防以外應秘密文書、非主管監督之事務圖利等犯
    行，辯稱：(1)刑法上所規範之「文書」必以敘述一定公法或
    私法權利義務關係之事實，並可供證明該權利義務間係事實
    者，始足當之。辦案進行單僅係一備忘性質，無涉公法或私
    法上權利義務關係之事實，且亦非其職務上所掌之文書，再
    該辦案進行單上所載內容，僅為意思表達而與登載之性質有
    間，末者，其真意既為調閱通聯紀錄，並無虛構內容，利用
    其他案號調閱，只是便宜行事。(2)刑法第132條第1項所規定
    之「秘密」，應係指由國家機關所管理，而與國家政務或事
    務具有利害關係之謂，並不包括通聯紀錄及行動電話使用者
    基本資料。(3)伊承認有交付通聯紀錄給黃輝男，還有吳東昇
    ，但並沒有圖利吳東昇的意思，因為當時黃輝男告知其被誣
    告性侵害，因而相當同情黃輝男的遭遇，黃輝男有憂鬱症，
    伊因為有熟識的關係，才會幫他調通聯紀錄，讓黃輝男查探
    其有沒有被所謂的仙人跳；至交付給吳東昇的通聯紀錄，是
    因為吳東昇想要知道其妻子是否有外遇的情況，純粹只是幫
    他的忙，並沒有要圖利他的意思；至於吳東昇事後接受黃輝
    男的委任去跟對方談和解，這完全是黃輝男委託吳東昇的意
    思，伊沒有介入，並無圖利吳東昇的犯意云云。惟查：
（１）刑法上稱文書，乃指記載思想表示之有體物而言，其具有
      思想之內容且明示或可得知作成名義人，而能在法律交往
      與經濟交易中，充當適格而明確之證明者而言。所謂公文
      書係指公務員職務上製作之文書，故依法令從事公務之人
      員，從事公務時在職務上所製作之文書，即屬刑法第10條
      第3項所稱之公文書。刑法第213條公務員職務上登載不實
      罪，係以公務員明知不實，故於其職務上所掌公文書予以
      登載而言，其犯罪主體為職掌製作公文書之公務員。是辦
      案進行單既係檢察官為進行犯罪偵查所填寫之書面命令，
      除填寫應進行之事項外，尚須以顯名方式為之，相關人員
      應承檢察官之命，分別由專責人員查詢或擬具對外函文，
      其不僅係調查及發函之依據，且為檢察官實施偵查行為是
      否妥當適法之證據，自具有一定證明之功能，當屬刑法第
      10條第 3項之公文書，要無疑義。被告乙○○既自承明知
      丁○○使用門號0988XXXXXX之通聯紀錄、門號0920XXXXXX
      之使用者基本資料及由00000000所使用門號09XXXXXXXX之
      雙向通聯紀錄，與其所承辦之97年度偵字第1356號殺人案
      件及97年度偵字第1545號毒品案件並無關聯，亦無必要調
      閱上開通聯記錄及使用者基本資料，竟填寫辦案進行單，
      分別填載欲查詢上開丁○○、00000000之通聯記錄及門號
      0920XXXXXX之使用者基本資料，並進而持交予不知情之負
      責調取通聯記錄之檢察事務官紀美年，使紀美年依該辦案
      進行單登入法務部電腦網路查詢系統，申請調閱前開通聯
      紀錄及使用者基本資料以為行使，致生損害於丁○○、00
      000000及門號0920XXXXXX登記人之隱私，復有被告乙○○
      手寫調閱通聯紀錄及使用者資料之辦案進行單 2紙（調查
      卷一第146頁、第150頁）、被害人00000000通聯紀錄 1份
      （98東院檢保管字第618號，扣押物品編號第6號）、丁○
      ○通聯紀錄 1份及0000000000行動電話門號之使用者基本
      資料1份（調查卷二第147、148頁）、00000000通聯紀錄1
      份（調查卷二第153頁）、臺東地檢署勘驗筆錄2份（偵卷
      四第278至279背）等附卷可稽，是被告乙○○顯有公務員
      職務上登載不實及行使登載不實公文書之犯行。
（２）黃輝男為臺東縣臺東市○○路○段462號太陽堂眼鏡行負責
      人，因涉嫌性侵害案件，遂向被告乙○○請教該案之相關
      問題，乙○○則將該案介紹與吳東昇，由吳東昇出面處理
      相關事宜，另吳東昇因懷疑其前妻之交友情況，遂央求乙
      ○○協助調閱行動電話之通聯紀錄及使用者基本資料。通
      聯紀錄及使用者基本資料為人民相互間通訊之電磁紀錄及
      個人隱私之資訊，是除申請人本人有權調閱外，如因偵查
      案件需要得申請調閱通聯紀錄，惟應僅限與案件有關或為
      分析、過濾相關事證而就特定一個或數個門號之通聯紀錄
      及使用者資料申請調閱，不得不問對象而為概括、不特定
      之調查，俾求刑事偵查需要與人民隱私權保障之兩平。被
      告乙○○於偵、審中均坦認其利用承辦臺東地檢署97年度
      偵字第1356號殺人案件及97年度偵字第1545號毒品案件之
      機會，填寫辦案進行單，使該署不知情之負責調取通聯紀
      錄之檢察事務官紀美年，依上開辦案進行單記載內容，登
      入法務部電腦網路查詢系統，申請調閱與上開殺人案件無
      關之由丁○○使用門號0988XXXXXX之通聯紀錄、門號0920
      XXXXXX之使用者基本資料及與毒品案無關由00000000所使
      用門號09XXXXXXXX之雙向通聯紀錄，旋即將上揭通聯紀錄
      及使用者基本資料交付予吳東昇，致生損害於丁○○、00
      000000及門號0920XXXXXX登記人之隱私，核與證人吳東昇
      、黃輝男、陳翔翔所具結之證述相符，復有乙○○使用電
      腦畫面列印資料 2紙（見調查卷三第233、234頁）附卷足
      憑，足認被告乙○○此部分之自白與事實相符。
（３）按90年11月 7日修正公佈施行之貪污治罪條例第6條第1項
      第 5款規定：「對於非主管或監督之事務，明知違背法令
      ，利用職權機會或身份圖自己或其他私人不法利益，因而
      獲得利益者。」。其規範要件較舊法更為嚴謹，構成要件
      限制為：（一）明知違背法令。（二）圖自己或其他私人
      不法利益。（三）因而獲得利益。公務員執行職務，應遵
      守法令規章，受法律及一般法律原則之拘束，不得逾越法
      令或濫用裁量權。若公務員於法令授權範圍內為裁量，因
      裁量不當或不符比例原則而未具違法性時，僅須依其情節
      論究其行政責任，必也明知違反執行職務所應遵守之法令
      ，或濫用其裁量權，致影響裁量決定之公平性與正確性，
      圖取自己或其他私人不法利益，因而獲得利益，破壞國民
      對公務員廉潔及公正執行職務之信賴，行為該當於犯罪構
      成要件，始具有可罰性。98年 4月22日為避免「違背法令
      」的範圍不明確，致使公務人員不敢勇於任事，延滯行政
      效率的不良影響，將「明知違背法令」的概括規定修正為
      「明知違背法律、法律授權之法規命令、職權命令、自治
      條例、自治規則或委辦規則或其他對多數不特定人民就一
      般事項所作對外發生法律效果之規定」，其所指之「法律
      」、「命令」、「規則」或「其他對多數不特定人民就一
      般事項所作對外發生法律效果之規定」，是否限於執行職
      務時所應遵守之法令，抑漫無限制，即一般屬於道德性、
      抽象性或與職務無直接關係之義務法令亦包括在內，貪污
      治罪條例雖無明確規定，然依其修正意旨及保障公務員適
      法之職權行使，當指於公務員執行職務時所應遵守之法令
      。亦即須與公務員之執行職務所應遵循或行使裁量權有直
      接關係者為限。而所謂「利益」，係指一切足使其本人或
      其他第三人之財產增加經濟價值者，包括現實財物或其他
      一切有形、無形、積極、消極之財產利益而言（最高法院
      97年度臺上字第 931、3145號判決意旨參照）。
      1.所謂監督事務，係指公務員雖不直接掌管其事務，但對
        掌管其事務者有監督之職權而言。若進而就該事務有主
        持或執行之權者，則為主管而非監督事務（最高法院96
        年度臺上字第3104號判決要旨參照）。檢察官代表國家
        行使實施犯罪偵查、提起公訴及實行公訴等職權，對其
        所承辦之案件偵查之實施，自應為其主管之事務，然對
        非其所承辦之案件，並無主持或執行之權、亦無何監督
        之職權可言，是應非其主管或監督之事務。查黃輝男涉
        嫌妨害性自主之案件並非被告乙○○承辦之案件，揆之
        上揭說明，顯非乙○○主管或監督之事務。
      2.被告乙○○於偵、審中均自承其明知不得隨意調閱與承
        辦案件無關之通聯紀錄，更不得任意將偵查內容或偵查
        所得之資料任意洩漏或交付予無關之人，然竟將實施違
        法偵查所得之00000000通聯紀錄交付與吳東昇，又通聯
        紀錄為國防以外之秘密，已如前述，是被告乙○○所為
        ，顯然違反刑法第132條第1項交付國防以外秘密罪及刑
        事訴訟法第245條第1項偵查不公開之規定，被告乙○○
        身為臺東地方法院檢察署檢察官，熟悉相關法律，自應
        瞭解上開規定甚詳，不得諉為不知。
      3.又所謂對於非主管或監督之事務，利用職權機會或身分
        圖利罪，其利用身分圖利者，以行為人之身分，對於該
        事務有某種程度之影響力，而據以圖利為必要；其利用
        機會圖利者，則以行為人對於該事務，有可憑藉影響之
        機會而據以圖利，方屬相當。而所謂對於該事務有無影
        響力或有無可憑藉影響之機會，非指行為人對於該事務
        有無主持或執行之權責，或對於該事務有無監督之權限
        ，而係指從客觀上加以觀察，因行為人之身分及其行為
        ，或憑藉其身分之機會有所作為，致使承辦該事務之公
        務員，於執行其職務時，心理受其拘束而有所影響，行
        為人並因而圖得自己或他人不法利益而言（最高法院96
        年度臺上字第5348號判決意旨足資參照）。被告乙○○
        明知其所承辦之97年度偵字第1545號毒品案並無查詢00
        000000雙向通聯記錄之必要，竟利用其具檢察官身分，
        藉由得填寫辦案進行單，交由專責人員登入法務部查詢
        系統調閱通聯記錄之機會，將欲查詢00000000所使用之
        行動電話門號09XXXXXXXX雙向通聯記錄之明知不實事項
        登載於辦案進行單上，使不知情之專責人員，登入法務
        部之系統查詢上開雙向通聯記錄，是被告乙○○所為顯
        係以其承辦其他案件得依職權填寫辦案進行單而不至遭
        他人懷疑，利用其檢察官身分違法調閱00000000之雙向
        通聯記錄，以備交付與吳東昇，殊無可疑。
（４）證人即共同被告吳東昇於檢察官訊問時具結證稱：「（問
      ：在你住所查獲載本署發文案號97年偵字第1545號電話號
      碼09XXXXXXXX號用戶名稱00000000通聯紀錄是誰給你的？
      ）答：是乙○○檢察官給我的，他e-mail跟紙本都有給我
      ，我是先拿到紙本，印象中e-mail給我的電子檔也是乙○
      ○主動給我的。」、「（問：這份通聯紀錄是你主動向乙
      ○○索取，還是乙○○主動給你？）答：是我向他索取，
      因為當時我認為黃輝男是被仙人跳，我想要找被害人的通
      聯紀錄分析以證明相關事實，我有跟乙○○說我的目的，
      他後來就調這份通聯記錄給我。」、「（問：你當初跟乙
      ○○索取通聯記錄之前，是否已經跟乙○○討論過案情？
      ）答：是陳翔翔跟我講，他也有跟林檢講，乙○○找黃輝
      男去談，我沒有在場，地點我不知道，談之後乙○○有跟
      我講，他認為是權勢姦淫，乙○○說叫我去找一些對黃輝
      男有利的證據，至於怎麼去找跟調通聯紀錄的點子都是我
      想出來的。」等語（見偵卷一第46頁）。被告乙○○亦自
      承00000000之通聯記錄係應吳東昇之請求而調閱的等語（
      見偵卷一第37頁）。被告乙○○既明知吳東昇向其索取00
      000000之雙向通聯記錄，吳東昇之目的在向黃輝男分析其
      涉嫌妨害性自主之案件，竟明知違法，仍填寫辦案進行單
      ，欲調取00000000之通聯記錄，於取得上述之通聯記錄後
      ，旋即交付予吳東昇，顯見被告乙○○明知該通聯記錄對
      於被告吳東昇處理及分析黃輝男之案件甚有助益。
（５）證人陳翔翔於98年 4月19日在臺東縣調查站接受詢問時證
      稱：「（問：乙○○知不知道吳東昇打著他檢察官的名號
      對你說他在幫乙○○處理你先生的事情？）答：知道，因
      為吳東昇跟我談黃輝男的案子如果遇到他不懂的，他就說
      他會去問乙○○，而且這個案子剛發生不久，我不想讓吳
      東昇知道，我就只有向乙○○請教，也讓我跟乙○○相約
      在臺東誠品旁的『星巴克』細談，隔天吳東昇就來找我談
      黃輝男的案子，讓我覺得很驚訝，就問吳東昇你怎麼會知
      道，吳東昇說『林大哥』（也就是乙○○）給他處理的。
      」等語（見偵卷一第 101頁）；其於檢察官訊問時具結陳
      稱：「（問：吳東昇第一次帶乙○○去找你是怎麼說的？
      ）答：……，我本來有想到問性侵害案件，但因為吳東昇
      在，我覺得吳東昇不是一個很正的人，我怕他去渲染，我
      當時就沒說，直到當天我要打烊時，鐵門拉下正好乙○○
      騎腳踏車從我面前經過，我問他怎麼還不回去，乙○○說
      他在找鑰匙，我就跟他講黃輝男性侵害的案件，他說你大
      致跟我講，因為我知道也不多，我就大概講 5到10分鐘，
      乙○○有反問我一些問題，我不太瞭解，我就叫黃輝男跟
      乙○○講發生的事情，我問我先生，我先生說我們有請律
      師了，我說我們去問看看，黃輝男也答應了，我才安排他
      們兩個隔天見面，隔天他們就在星巴克見面，但乙○○跟
      黃輝男見完面後，隔天吳東昇就來找我，他是跟我說黃輝
      男的案件乙○○交給他處理，他說黃輝男的事他都知道，
      他會幫我們處理黃輝男的事。」等語（見偵卷一第 107頁
      背面、 108頁）；其於本院審理時亦具結證述：「（檢察
      官問：是你主動找被告吳東昇請他處理黃輝男的性侵害案
      件？）答：不是，當時被告吳東昇與乙○○一起來我店裡
      ，被告吳東昇有向我介紹乙○○在當檢察官，因為黃輝男
      的案子發生沒有多久，我就想到要詢問乙○○黃輝男案子
      的問題，當時因為被告吳東昇在場，我就沒有問，後來我
      店裡要打烊，我看到乙○○從我店經過，我就叫住乙○○
      ，問我先生的案件。我就把整個案子我知道的部分告訴乙
      ○○。因為乙○○反問我的時候，因為很多事情我不瞭解
      ，隔日被告吳東昇就來店裡找我，被告吳東昇說現在乙○
      ○把這個事情交給他，現在就是由被告吳東昇來處理。」
      、「（檢察官問：是你叫被告吳東昇來找你，他隔日才來
      找你的嗎？）答：不是，因為我本來就不願意讓被告吳東
      昇知道這個案子的發生，所以那天吳東昇與乙○○一起來
      店裡的時候，我才沒有說。所以不是我叫被告吳東昇來店
      裡的。」、「（檢察官問：隔日被告吳東昇跟你說黃輝男
      的案子就由他來處理，你剛聽到的時候反應如何？）答：
      我想因為我本來就不想讓被告吳東昇知道，既然被告吳東
      昇後來知道了，可能就是乙○○跟他說過了。」、「（檢
      察官問：你剛聽到被告吳東昇這個案子就由他來處理時，
      你反應是否有嚇一跳？）答：有的。」等語（見本院卷三
      第34、35頁）。由證人陳翔翔上揭證詞可知，陳翔翔因不
      信任被告吳東昇，本不欲讓吳東昇與聞黃輝男涉嫌性侵害
      之案件，未料於陳翔翔詢問被告乙○○相關資訊後，吳東
      昇旋與陳翔翔接洽，被告吳東昇更向陳翔翔表示係被告乙
      ○○交給他處理的，使陳翔翔不得不相信，被告乙○○確
      實有指示被告吳東昇處理黃輝男涉嫌性侵害之案件。被告
      乙○○自始即辯稱調閱通聯記錄是為了幫助黃輝男釐清其
      案件，若所辯無訛，衡諸常情乙○○自得於取得通聯記錄
      後自行向黃輝男說明，實無庸透過吳東昇傳達，被告乙○
      ○捨此不為，非但將黃輝男之案件介紹與吳東昇，復又將
      通聯記錄交付與吳東昇，使吳東昇得持通聯記錄與陳翔翔
      及黃輝男接觸，顯然被告乙○○認吳東昇可藉此獲得一定
      之利益，是被告乙○○所辯有違經驗法則，難認可採。
（６）證人黃輝男於檢察官訊問時具結供稱：「（問：你曾經看
      過00000000的通聯紀錄，除了陳翔翔拿給你看過外，還在
      哪裡看過？）答：在大同路底靠海邊的七里坡複合式餐廳
      ，是吳東昇約我到那邊去的，到了現場，吳東昇跟乙○○
      檢察官都到現場，我們點了飲料，吳東昇從他的包包拿出
      通聯紀錄，解釋00000000與他人通聯的情形，還有看得出
      來00000000發過簡訊，並解釋後面的電話號碼是誰，其中
      幾個部分他不知道電話號碼是誰，在解釋當中因為很多地
      方我不懂，我就請教吳東昇這部分做什麼，……，乙○○
      就把那一疊通聯紀錄拿到手上看了一下，也是有一些地方
      不懂，就問吳東昇這表示什麼意思，……，我可以作證乙
      ○○的確有在現場，有跟我們討論通聯。」、「（問：乙
      ○○有無說要怎麼處理，或通聯紀錄要怎麼用？）答：乙
      ○○有說這種偵訊的動作是偵查的行為，他不是偵辦的檢
      察官，不適合這樣做，應該要請鄭勝陽去查查看，大概隔
      2、3天後，一樣在七里坡，只有我跟吳東昇、鄭勝陽。」
      等語（見偵卷偵卷一第163、164頁）；其於本院審理時到
      庭具結陳述：「（檢察官問：吳東昇是否有跟你講解被害
      人通聯紀錄的內容？）答：有。」、「（檢察官問：吳東
      昇講解的時候，乙○○是否在場？）答：在七里坡餐廳的
      時候乙○○有在場，但是乙○○並沒有跟我討論內容，但
      是他有跟吳東昇討論通聯紀錄代號是什麼意思。」、「（
      檢察官問：乙○○是否是當著你的面跟吳東昇討論通聯紀
      錄代號是什麼意思？）答：是。」、「（被告乙○○問：
      你是否確實有跟我、吳東昇三人在七里坡見面討論通聯紀
      錄？）答：我們三人確實有在那裡喝飲料，但是大部分都
      是我跟吳東昇講話，他一直跟我解釋，你一直都沒有加入
      就坐在旁邊，你手上也沒有通聯紀錄，你是後來瞄了一下
      ，把通聯紀錄拿起來，問吳東昇那是什麼意思。這是唯一
      有你與吳東昇有在場，而且拿出通聯紀錄的一次。」等語
      （見本院卷三第 157頁背面、158、159頁）。證人陳翔翔
      於檢察官訊問時具結供明：「（問：你跟吳東昇在『螺絲
      釘餐廳』見面幾次？）答： 2次，我忘記是1次還2次，吳
      東昇有拿00000000的通聯記錄給我看，我看電話號碼知道
      那是00000000的電話，吳東昇當場跟我分析通聯記錄，〔
      在前幾天吳東昇就有跟我說有這份通聯，並拿給我看過〕
      後來吳東昇說他要去接乙○○，乙○○後來就來吃晚餐，
      我跟吳東昇則在分析通聯，我們兩個在聊通聯時，乙○○
      座位就在旁邊，他看的到也應該聽的到我們在談通聯的事
      ，……。」等語（見偵卷一第 108頁）。參以上揭證人黃
      輝男、陳翔翔之證述，被告乙○○除將黃輝男涉嫌性侵之
      案件介紹與吳東昇，由吳東昇出面與陳翔翔及黃輝男接觸
      ，並處理相關事宜外，更進而陪同吳東昇於飲宴時向陳翔
      翔及黃輝男分析通聯記錄。該通聯記錄為被告乙○○交付
      與吳東昇，此乃被告乙○○所明知，竟分別於與陳翔翔及
      黃輝男一同用餐時，偽為不知任由吳東昇向陳翔翔及黃輝
      男分析、說明通聯記錄之內容，被告乙○○之目的在使吳
      東昇藉此機會表現其有能力處理黃輝男之案件，進而獲得
      利益之情已然昭灼，再者，被告乙○○經派任檢察官已歷
      數稔，對於分析通聯記錄此種常見之偵查方式應已熟悉，
      如尚需請教吳東昇通聯記錄上記載之意涵，實與常情有違
      。
（７）證人陳翔翔另於檢察官訊問時具結陳述：「（問：吳東昇
      第一次帶乙○○去找你是怎麼說的？）答：……，因為他
      實在太積極，會讓我覺得不像是朋友幫忙，而是要收費，
      這種情形持續97年8月到9月將近兩個月時間，我就直接問
      吳東昇這樣要收多少錢，他剛開始都沒講，我持續問很多
      次，他都沒有說，我就跟他一定要先談好，後來是有一次
      約在中華路的『螺絲釘餐廳』，他有按電腦給我看，說黃
      輝男的罪最多可以判到7年，如果換算為金額的話大概1百
      多萬，我說這麼多就算了，我老公也不會要，我問的問題
      有時候吳東昇答不出來，他說他會再去請教乙○○。」（
      見偵卷一第 108頁）。證人黃輝男復於檢察官訊問時具結
      陳明：「（問：你說吳東昇出示00000000的通聯紀錄之後
      ，有跟你要多少錢？）答：他沒說具體數字，他是說可能
      要10幾萬，我問他說有把握全部做到嗎，他說要賭賭看，
      我說如果要賭就不用了。」、「（問：除了吃吃喝喝由你
      付錢外，吳東昇還跟你要過什麼錢？）答：要過機票錢 2
      萬，是吳東昇說他開銷很大，本來他是跟我要 5萬，我只
      給他 2萬，因為我說事情辦到什麼程度我就給他多少錢，
      我是覺得 2萬的機票錢是足夠了，吳東昇是出示通聯紀錄
      之後才跟我要錢的，之前沒有。」、「（問：你有因為吳
      東昇出示給你通聯紀錄而相信他能解決案子？）答：半信
      半疑，我相信他有可能可以，因為吳東昇出示通聯紀錄是
      要告訴我00000000可能是設局的。」等語（見偵卷一第51
      、52頁）；其於本院審理時到庭具結證稱：「（被告乙○
      ○問：你為何會支付吳東昇 2萬元？）答：因為他常常打
      電話給我的時候說他人在臺北，跑很多趟，有時候開車，
      有時候坐飛機，基於正常的幫忙也好，我也應該補貼他一
      些費用。」、「（檢察官問：吳東昇本來是要跟你要多少
      錢？）答：他要了5萬元，我給他2萬，他說為何給他這麼
      少，我說他沒有辦到什麼事情，後來吳東昇問我是否要通
      聯的譯文，他問我要不要買那個密碼，他可以回來解碼，
      那個密碼要20萬元，他又說他沒有把握可以解開密碼，我
      說如果解不開我不就白花20萬元，而且事實上我覺得他有
      可能在騙我，所以我跟他說20萬元的譯文不買了。」、「
      （檢察官問：你給吳東昇 2萬元，是在看到被害人的通聯
      紀錄之前或之後？）答：之後。」、「（檢察官問：你是
      否是因為看到被害人的通聯紀錄後才給吳東昇 2萬元？）
      答：是的。」等語（見本院卷三第 156頁背面）。綜上陳
      翔翔與黃輝男之證述，吳東昇持被告乙○○交付之通聯記
      錄向陳翔翔及黃輝男分析說明後，歷次以最高刑期易科罰
      金為基礎、通聯記錄解碼及開銷甚大等為由，分別向陳翔
      翔與黃輝男索取100餘萬、10餘萬及5萬元之報酬，僅因索
      費過高及甚無實益經陳翔翔與黃輝男所拒絕，惟黃輝男仍
      給付 2萬元與吳東昇，以為取得通聯記錄並做相關之分析
      之報酬，核與吳東昇於偵查及審判中之證述相符，應堪採
      信。
（８）末查，被告乙○○於本院審理中另論及自由經濟之說詞，
      即認使用別人腦力、勞力的時候，都是應該要付費（詳本
      院卷五第 252頁）。本院認利用一般他人之勞力、智識而
      支付報酬，固屬社會生活之常態，於法亦無違背，然被告
      乙○○於案發時身為檢察官，代表國家偵查刑案，應依據
      法令從事一定之偵查作為，實非任何人支付報酬即可隨意
      加以支配利用，被告乙○○所謂自由經濟理論，並不適用
      於職司犯罪偵查之檢察官的任何作為，故被告乙○○將上
      開自由經濟之說詞套用於其與被告吳東昇之關係上，益徵
      其確有使被告吳東昇藉此機會獲取一定利益之圖利意圖。
    綜上所述，足認被告乙○○此部分所辯，亦係事後卸責之詞
    ，不足採信。本件犯罪事實二（二）之事證明確，被告乙○
    ○此部分之犯行洵堪認定，應依法論科。
（三）犯罪事實三（一）意圖漁利共同包攬林聖安訴訟部分：
    訊據被告吳東昇對於犯罪事實三（一）意圖漁利共同包攬林
    聖安訴訟之事實坦白承認；被告乙○○固承認有幫林聖安撰
    寫狀紙之事實，惟矢口否認有何包攬訴訟之犯行，辯稱：伊
    承認有幫林聖安寫狀紙，但並不知道吳東昇有向林聖安收取
    費用，而且吳東昇沒有把收的錢轉給伊來分配等情，林聖安
    是因為透過林國勝來找吳東昇請伊幫忙寫狀紙，並不是伊主
    動包攬這個訴訟云云。惟查：
（１）林聖安因繼承其父親林傳福之債務，遭債權人聲請強制執
      行，經本院以97年度執字第7999號強制執行林聖安之財產
      ，林聖安遂透過林國勝之介紹，委託吳東昇處理上開強制
      執行事件，嗣由乙○○代林聖安撰寫民事債務人異議之訴
      起訴狀、民事債務人異議之訴補充理由狀及民事上訴狀，
      分別交由吳東昇將前開訴訟書狀遞交本院，並以吳東昇為
      訴訟代理人，並由林聖安處收受委託處理費用 3萬元及一
      、二審訴訟費用27,250元（即第一審10,900元、第二審16
      ,350元）等情，業據證人即共同被告吳東昇、證人林聖安
      、林國勝於偵查中及本院審理時具結證述屬實，又有扣案
      經法務部調查局還原已刪除檔案之被告乙○○於臺東地檢
      署使用之電腦、及檢察官勘驗勘驗筆錄 1份（含印出內容
      之紙本）─勘驗內容：臺東地檢署使用之電腦：檔案位置
      於「壹-9\C\Documents and Settings\ sunlin\MyDocume
      nts\書狀」，該檔案夾內含有下列Word文字檔：林聖安案
      ，民事上訴狀、民事債務人異議之訴狀、民事債務人異議
      之訴補充理由狀各 1份及被告乙○○與被告吳東昇電子郵
      件往返內容 4份在卷可佐（見偵卷三第23至52頁），足見
      被告吳東昇之自白與事實相符，堪信為真實。
（２）證人即共同被告吳東昇於檢察官訊問時具結供稱：「（問
      ：林聖安的事究竟是怎樣？）答：……，乙○○覺得卷不
      完整，乙○○不知如何又去閱了一次卷，拿到很完整的民
      事卷，乙○○就直接寫了訴狀，好像是說該債權憑證已經
      過期，就由我遞到民事法庭去了，之後對方的財務公司好
      像有請律師，有一些爭議，有回給我們也有回給法院，乙
      ○○在寫訴狀由我遞進法院，之後要做言詞辯論，我是訴
      訟代理人，因為那天我不在臺東所以沒去，之後法院好像
      把我們申請的部分駁回，乙○○在寫二審的上訴狀，也是
      由我遞進法院，最近要開庭。」、「（問：林聖安這件的
      錢是怎麼收？）答：我在10月25日光復節跟林聖安收了約
      3 萬元，但我不確定金額多少，乙○○先出該餐廳我才收
      這個錢，因為當天有跟楊伯玟約要去花蓮旅遊，我就開車
      載乙○○去花蓮，楊伯玟在壽豐鄉下火車，我們去接楊伯
      玟，我是先騎機車到臺東火車站，乙○○則開他的車到臺
      東火車站，我在臺東火車站把現金 3萬給乙○○，因為乙
      ○○相信我的開車技術所以我開他的車載他到花蓮，林聖
      安這件乙○○只有收 3萬塊，剩下就是林聖安會另外給裁
      判費，我自己大概有收了1萬5千塊，1萬5千就是後來乙○
      ○再給我的，林聖安前前後後大概給了兩次裁判費3萬2左
      右，另外是訴訟費3萬。」等語（見偵卷二第154、155 頁
      ）；其於本院審理時具結證稱：「（被告乙○○問：你向
      林聖安收費之前，有無詢問過我的意見？）答：有。」、
      「（被告乙○○問：我如何回答你？）答：好像是說比律
      師的費用還便宜一些。」、「（被告乙○○問：你的意思
      是你交付給我 3萬元，我點收了1萬5千元，將另1萬5千元
      放回置物箱？）答：是。」、「（審判長問：你把林聖安
      交給你的錢，放在車上給被告乙○○的當時，你有無欠被
      告乙○○錢？多少錢？）答：我都是向被告乙○○陸陸續
      續借錢，累積起來應該有將近 1萬元，數字我也記不清楚
      。」、「（審判長問：既然欠被告乙○○的金額不到 1萬
      元，為何你剛才陳述被告乙○○拿走1萬5千元是要還給被
      告乙○○的借款？）答：就是因為被告乙○○比較懂法律
      ，有一些訴狀及程序都麻煩他處理，如果他多拿我也無所
      謂，所以當時我一開始是將全額 3萬元都交給他。」等語
      （見本院卷三第72頁背面至73頁、第76頁背面至77頁）。
（３）證人林聖安於本院審理時具結陳明：「（檢察官問：〔請
      求提示鈞院97年度訴字第118號債務人異議之訴卷宗第4頁
      ，民事債務人異議之訴起訴狀〕你所提出的訴訟是否就是
      此訴訟？）答：我不確定，應該是這個，因為當時我都交
      給吳東昇，我人在屏東，開庭訴訟我都交給他代理。」、
      「（檢察官問：為何你會看過在庭的乙○○？）答：我的
      案件在查的時候，當時我不認識吳東昇與乙○○，因為法
      院有通知我要開庭的事情，我就去找林國勝，剛好吳東昇
      、乙○○他們在浙江路那邊吃飯，林國勝就帶我去那邊找
      吳東昇，就將法院的通知單拿給吳東昇看。」、「（檢察
      官問：乙○○有無在旁聽到？）答：有在一起討論。」、
      「（檢察官問：請說明向你收幾次、多少錢、何時收的？
      ）答：吃飯當天乙○○已經先走了，剩下我跟林國勝、吳
      東昇，我就將 3萬元交給吳東昇。」、「（檢察官問：除
      了這一次，還有再給吳東昇錢？）答：有。」、「（檢察
      官問：還有給多少錢？）答：還有一筆 3萬元，時間我忘
      記了。還有二筆裁判費，裁判費是分開給的，第一次給 1
      萬 5千元左右的裁判費，第二次也是1萬5千元左右。」、
      「（檢察官問：乙○○在吃飯還沒離開之前，吳東昇當場
      有無答應要幫你解決訴訟的問題？）答：有。」等語（見
      本院卷五第7至9頁）。
（４）證人林國勝於本院審理時到庭具結陳述：「（被告乙○○
      問：你是否因為不知道如何辦理限定繼承，而致林聖安的
      不動產被查封，你是否因為感到抱歉，就想要找補救的方
      法？）答：對，當時就有想要找律師，但是沒有認識的律
      師。我和林聖安就很著急不知道怎麼辦，因為我與被告吳
      東昇是同行關係，就聊到這件事，被告吳東昇說他可以處
      理這件事，我就單純的把這件事情告訴林聖安，我想既然
      有人可以代寫訴狀有門路，我們就把這件事情交給被告吳
      東昇辦，林聖安也沒有意見，我們只是單純的覺得既然有
      認識的，就找認識的人辦。」、「（被告乙○○問：被告
      吳東昇是否有主動說要幫你的忙？）答：有，他說他們可
      以做這個。」、「（被告乙○○問：當時我、吳東昇、你
      及林聖安在一起談些什麼？）答：乙○○跟我們談一些經
      驗，有時效性問題，及對方已經到法律訴訟程序，找一些
      法律條文來申訴，被告乙○○說或許這些應該有些機會，
      細節我不瞭解，只是想有機會就試試看。後來就交給被告
      吳東昇，後續的事情就是等他的上訴情形如何，至於上訴
      書如何寫，我沒有想法，也不知道他們怎麼寫，是誰寫的
      我們也不知道，後續都是被告吳東昇跟我們報告進度。」
      、「（審判長問：你與被告乙○○、被告吳東昇約在地檢
      署前的餐廳見面時，是否有提到本件委託的情形要以訴訟
      來解決？）答：是的。」、「（審判長問：當時有無提到
      費用如何計算？）答：有拿一筆 3萬元給被告吳東昇。就
      是在地檢署前面餐館吃飯後，林聖安在餐館外面有拿 3萬
      元給被告吳東昇。」、「（審判長問：這 3萬元的數目如
      何而來，林聖安為何會拿 3萬元的金額給被告吳東昇？）
      答：在餐廳見面前幾天被告吳東昇就已經講過了。林聖安
      想要瞭解委任要花多少錢，被告吳東昇就跟我們說 3萬元
      。錢是林聖安親自交給被告吳東昇的。」等語（見本院卷
      三第68頁背面至70頁背面）。
（５）復參以被告乙○○與吳東昇間之電子郵件往來內容：乙○
      ○於98年 2月11日指責吳東昇未去開庭，並要求吳東昇至
      法院申請閱卷（見調查卷三第62頁）、白浪（即林聖安）
      的案子要申請閱卷（見調查卷三第64頁）；於98年 2月13
      日指責吳東昇電話不接亦不回信，拿了錢該做的事趕快做
      ，這才是個負責的男子漢（見調查卷三第72頁）。而吳東
      昇則於同日回覆因故耽誤時程，並將林聖安之判決書為附
      件寄給乙○○（見調查卷三第73至79頁）。被告乙○○又
      於98年 4月11日寄發以下內容之電子郵件與吳東昇：「一
      、白浪上訴如何？有沒有叫他拿裁判費來？（幫他免費上
      訴已是破天荒了，還要幫他繳裁判費，雖說敗訴不能完全
      怪你不去開庭，但你也收了錢，卻不去開庭，實在說不過
      去）」（見調查卷三第 211頁）。顯見被告乙○○不僅明
      知吳東昇向林聖安收取費用，更進而主導程序進行，基於
      漁利之意思，多次催促吳東昇應向林聖安收取費用，是被
      告乙○○辯稱並不知道吳東昇收取費用云云，顯與事實不
      符。
（６）再查，被告乙○○於審判中坦承吳東昇確有交付其1萬5千
      元，惟辯稱吳東昇交給他的錢係吳東昇用以清償吳東昇積
      欠之借款云云，被告乙○○於偵查中均未提及與吳東昇有
      金錢債務之借貸關係，更矢口否認有向林聖安收取費用，
      於審判中翻異前詞，卻未提出足資證明借貸關係存在之資
      料或文件，但該事由有利於被告乙○○，且被告乙○○對
      於該積極主張之事實有特別知識，比較知道何處取得相關
      證據，應例外由被告乙○○自身就此負說明義務，若被告
      乙○○確能證明至有合理懷疑程度，方該轉由檢察官就被
      告乙○○所提抗辯事由之不存在再予舉證，若被告乙○○
      對幽靈抗辯舉證未達此程度，雖理論上其抗辯有可能性，
      但尚不成為有效抗辯，檢察官並無責任證明該抗辯事實不
      存在，法院就該爭點應逕為不利於被告之認定，是被告乙
      ○○此部分所辯，自難遽予採信。
（７）末查，刑法第157條第1項意圖漁利包攬他人訴訟罪之行為
      態樣包括「包招」及「承攬」二種，被告乙○○為林聖安
      撰寫民事債務人異議之訴起訴狀，由被告吳東昇任訴訟代
      理人，於一審敗訴後，復為林聖安撰寫民事上訴狀，並多
      次叮囑吳東昇應向林聖安收取費用，顯見被告乙○○與吳
      東昇係以從中獲利之意思，一手包辦林聖安之一、二審訴
      訟，自應認構成刑法第157條第1項之罪，被告乙○○所辯
      係林聖安主動委託並無主動積極招攬行為，並無解於本罪
      之成立。
    綜上論述，足證被告乙○○此部分所辯，係卸責之詞，不足
    採信。本件犯罪事實三（一）意圖漁利共同包攬林聖安訴訟
    部分事證明確，被告二人犯行均堪認定，應依法論科。
（四）犯罪事實三（二）意圖漁利共同包攬張純真訴訟部分：
    訊據被告吳東昇對於犯罪事實三（二）意圖漁利共同包攬張
    純真訴訟之事實坦白承認；被告乙○○固承認有幫張純真撰
    寫狀紙之事實，惟矢口否認有何包攬訴訟之犯行，辯稱：伊
    係被動受委託，並無主動承包招攬之行為，又其所取得之 3
    萬多元，為被告吳東昇清償借款云云。惟查：
（１）上揭犯罪事實三（二）意圖漁利共同包攬張純真訴訟之事
      實，業據證人即共同被告吳東昇於偵查中及本院審理時具
      結證述屬實，核與證人張純真、張鈺鈴、黃彥霏於調查局
      詢問時供述及檢察官訊問時具結證稱、證人張素蘭於偵查
      中及本院審理時具結陳述之情節相符，復有扣案標題「
      張純真小姐」信件1份（調卷一第249頁正、背面）。標
      題「關於張純真案件」文件1份（調卷一第250頁）。刑
      事告訴狀 1份（調卷一第251頁至253頁背面）臺東中山
      路郵局存證號碼00004號存證信函1份（調卷一第247、248
      頁）張鈺鈴所提出收據3紙（調查卷一第254頁正、背面
      ）。吳東昇、乙○○所持有之名片。臺灣臺東地方法
      院檢察署98.6.3勘驗筆錄（含印出內容之紙本）（調卷一
      第158至197頁）。被告乙○○扣案電腦之庫存頁面（調
      卷一第198頁）。被告乙○○使用「sunnlinn@yahoo.co
      m.tw」與被告吳東昇使用「ioi966@yahoo. com.tw」電子
      郵件信箱互相通信內容（係由「 ioi966@yahoo.com.tw」
      電子信箱取得印製成光碟並印出紙本）（調查卷一第206-
      206 頁背面、223、225、226、229、230、231、235、242
      頁）在卷可佐，是被告吳東昇之自白與事實相符，應堪採
      信。
（２）被告乙○○以其使用之電子郵件帳號「 sunnlinn@yahoo.
      com.tw」、被告吳東昇所使用之電子郵件帳號「ioi966@y
      ahoo.com.tw」與張純真所使用之電子郵件帳號「x000000
      0@yahoo.com.tw」有以下之電子郵件內容往返：被告乙
      ○○於98年 1月14日寄給吳東昇：「東昇，因為張純真的
      房子被查封了，她緊張了，就要付費請你幫忙。許多事別
      急，總會有一些變化的。傳真給張純真，向她收費116345
      元（民刑事訴訟費用10萬元+裁判費16345元）。民刑事訴
      訟費用部分，我們一人一半。但切記，不可以對張純真或
      張素蘭說什麼『這件事是我主導的，要問我的意見』」；
      復於同日寄給吳東昇的電子郵件內容寫到：「我看收費12
      萬元好了，或許要包兩個紅包給勝陽他們。用這個夾帶檔
      案的傳真傳過去給張純真。附件檔案內容為：『張純真小
      姐，對方既然已經查封你的不動產，事情已無轉圜的餘地
      ，勢必要對他們提起民、刑事訴訟。在民事方面，你要提
      起「債務人異議之訴」，刑事方面，則要提起「詐欺恐嚇
      告訴」。你可以請律師幫忙處理，律師費會收費12萬元（
      另外還要繳裁判費16,345元），而律師只會幫你處理訴訟
      上的問題，不會另外幫你和他們談判，也不會請有力人士
      出面。如果你還要我幫忙處理的話，我需要收費也是12萬
      元，12萬元的費用包括：（一）提起債務人異議之訴，並
      代理妳出庭。（二）提詐欺恐嚇之告訴，並代理妳陳述。
      （三）代理妳出面和他們談判。（四）請警方人員出面協
      助。如果你同意的話，請匯款十一萬六千三百四十五元到
      我的帳戶，帳戶是：吳東昇上』」。被告吳東昇於收到上
      揭郵件後，旋將上開附件內容補充郵局帳號0000000-0000
      000 號之記載後，寄發電子郵件至張純真所使用之電子郵
      件帳號「 x0000000@yahoo.com.tw」（見調查卷三第26、
      29、38頁）。98年 1月15日被告吳東昇寄給張純真之郵
      件，附件則再次說明應先付費，並強調委託渠等進行訴訟
      之優勢等語（見調查卷三第42、43頁）。被告乙○○於
      98年 1月15日寄給被告吳東昇：「昨天我和素蘭說，張純
      真是委託東昇處理事情，費用方面由東昇和張去談。而我
      對東昇提供法律見解，是我和東昇的關係，東昇會付費給
      我。所以說，我和張純真是沒有什麼委任關係的。將來的
      模式也要比照辦理，才會有條不紊，O.K.？」（見調查卷
      三第39頁）。被告乙○○於98年2月6日寄給被告吳東昇
      ：「昨天打了兩通電話給你，你沒接，今天也不回電。是
      想請問你，犯罪事實的內容整理好了沒有？寫完之後，趕
      緊傳給我。」（見調查卷三第54頁）。被告吳東昇則於同
      日回覆「犯罪事實」與被告乙○○（見調查卷三第56至60
      頁）。被告乙○○於98年 2月11日寄給被告吳東昇詢問
      張純真案的細節（見調查卷三第61頁），告訴吳東昇告訴
      狀已經寫好了，並指示吳東昇下星期至大隊提出告訴（見
      調查卷三第64頁）附件：告訴狀（見調查卷三第65至70頁
      ）。被告吳東昇於98年 2月16日寄給被告乙○○表示張
      純真夫婦有回臺東，並留下 1萬元，看乙○○何時有空拿
      去給乙○○等語（見調查卷三第82頁）。被告乙○○於
      98年 3月12日寄給被告吳東昇：「今天張純真匯來的1萬8
      千元，明天趕快先幫白浪繳上訴費用，以免過期。之後再
      拿裁定書向白浪收裁判費1萬6千元」（見調查卷三第 132
      頁）。被告乙○○於98年 3月24日寄給被告吳東昇表示
      要看張純真被假扣押的文件，欲幫張純真出一份書狀（見
      調查卷三第 165頁），並要求將假扣押相關文件拿到星巴
      克給乙○○看（見調查卷三第 173頁）。由上列被告乙○
      ○與被告吳東昇之電子郵件往返內容可知，被告乙○○除
      具體指示被告吳東昇應向張純真索取12萬元之報酬及裁判
      費16,345元外，更進而分析以委任其等進行訴訟較之委任
      律師更為有利等情，使張純真委託其等進行訴訟，顯係意
      圖藉由張純真之案件獲得利益，並為積極包攬訴訟之行為
      ，又被告乙○○既代張純真撰寫刑事告訴狀及命黃彥霏等
      假扣押債權人應於一定期間內起訴之民事聲請狀，自屬辦
      理訴訟事件之行為。
（３）參之證人即共同被告吳東昇於本院審理時具結證述：「（
      被告乙○○問：我是否有叫你向張純真收這麼多錢？）答
      ：有，我就照你e-mail給我的。」、「（被告乙○○問：
      我是否是想要讓你去賺一些生活費用？）答：是。」等語
      （見本院卷三第 147頁背面）。而被告乙○○於其與被告
      吳東昇往來之電子郵件中亦提及：「你想想，因為我的關
      係，你應該也賺了一些錢吧。」等語（見調查卷三第 189
      頁）。是被告二人有意圖漁利共同包攬訴訟之犯行，自屬
      信而有徵。
    綜上調查結果，足認被告乙○○此部分所辯，亦係卸責之詞
    ，不足採信。本件犯罪事實三（二）意圖漁利共同包攬張純
    真訴訟事證明確，被告二人此部分犯行亦堪認定，應依法論
    科。
二、論罪科刑之判斷
（一）按貪污治罪條例第 5條第1項第3款對於職務上之行為收受
      賄賂罪，須他人有行求賄賂之意思，而公務員於其職務範
      圍內，有允諾踐履賄求對象之特定行為，且所收受之金錢
      、財物或不正利益與其職務上之行為有相當對價關係，始
      足當之；若他人所交付之財物並非基於行賄意思，其物即
      非賄賂，苟非關於允諾為職務上行為之報酬，亦不得謂為
      賄賂。又是否具有相當對價關係，應就職務行為之內容、
      交付者與收受者之關係、賄賂之種類、價額、贈與之時間
      等客觀情形加以審酌，如公務員就其職務範圍內，允諾踐
      履賄求對象之特定行為，雙方相互之間具有對價關係，縱
      假借餽贈、酬謝、諮詢顧問費或政治獻金等各種名義之變
      相給付，亦難謂與職務無關而無對價關係，且究係事前抑
      或事後給付，以及該公務員事後是否確已踐履該項職務上
      之特定行為，俱非所問；否則，該公務員收受餽贈、酬謝
      、諮詢顧問費等，固有悖官箴，仍不能遽論以對於職務上
      之行為收受賄賂罪。所謂「職務上之行為」，係指公務員
      在其職務權責範圍內所應為或得為之行為而言。亦即指其
      權限範圍內之事項，而不違背其義務責任者是也。反之，
      若在其職權範圍內，不應為而為之，或應為而不為，或不
      正當為之，而與其職務上之義務責任有所違背者，則應屬
      同條例第 4條第1項第5款所謂之「違背職務之行為」（最
      高法院84年臺上字第 1號判例、98年度臺上字第5370號判
      決、94年度臺上字第2444號判決意旨參照）。該條所規定
      之行為有要求、期約、收受賄賂或不正利益等三種行為態
      樣，細譯上開最高法院判例、判決意旨，期約及收受賄賂
      或不正利益罪之構成要件，除客觀上須有期約或收受之行
      為外，公務員與行賄者主觀上均應對於該特定給付係「賄
      賂」或「不正利益」應有所認識，詳言之，即雙方均明瞭
      該賄賂或不正利益與公務員職務範圍內所允諾踐行之特定
      行為有對價關係，若無此一認識，則已非「賄賂」或「不
      正利益」自不構成本罪。而在要求賄賂或不正利益罪，所
      謂要求，係指公務員基於收受賄賂之意思，自行向對方提
      出賄賂或不正利益，以備交付，只以公務員一方之意思表
      示為已足，不以行賄者之允諾為必要，據此，則本罪之成
      立，僅須公務員對於職務上行為，將要求賄賂或不正利益
      之意思向行賄者表達即足成立，至受要求者對於公務員之
      身分、賄賂或不正利益有無認識均非所問，是本件犯罪事
      實二（一）部分，縱使湯榮標於案發時不知被告乙○○之
      公務員身分，仍無妨於被告二人職務上行為共同要求賄賂
      罪之成立。
（二）次按刑法第132條第1項所謂「應秘密」者，係指文書、圖
      畫、消息或物品等與國家政務或事務上具有利害關係而應
      保守之秘密者而言，非以有明文規定為唯一標準，個人之
      車籍、戶籍、口卡、前科、通緝、勞保等資料及入出境紀
      錄，或涉個人隱私，或攸關國家之政務或事務，均屬應秘
      密之資料，公務員自有保守秘密之義務（參照最高法院91
      年度臺上字第3388號判決意旨）。該等應秘密之客體除須
      與國家政務或事務上具有利害影響者外，須以未經洩漏之
      秘密為其要件，且如某特定人對該等文書、圖畫、消息或
      物品有請求閱覽或知悉之權利，即無秘密之可言，因而縱
      將此等文書、圖畫、消息或物品使人知悉，因或無洩漏行
      為，或所洩漏或交付者並非秘密，均難以該條之罪責相繩
      。被告乙○○為臺灣臺東地方法院檢察署檢察官，依法院
      組織法第60條規定，檢察官之職權為實施偵查、提起公訴
      、實行公訴、協助自訴、擔當自訴及指揮刑事裁判之執行
      及其他法令所定職務之執行等職權，為有調查、追訴權限
      依法令服務於國家所屬機關而具有法定職務權限之人員，
      為刑法及貪污治罪條例所稱之公務員。檢察官應依據法律
      ，本於良知，公正執行職務，不為及不受任何請託、關說
      ，就職權之行使應依法定程序嚴謹審慎行之，不得逾越所
      欲達成目的之必要限度，並應嚴守偵查不公開原則，避免
      不當損及當事人名譽及權益，亦不得洩漏或違法使用職務
      上所知悉之秘密，檢察官守則第 2、6、9、11條亦分別定
      有明文。所謂偵查不公開原則，應係對不特定之公眾而言
      ，並非指對所有人均一律不予公開，諸如：檢察官、被告
      、犯罪嫌疑人、被害人、辯護人等當事人及該案關係人，
      應不在不得對之公開之列。故而有調查、訴追權限之人員
      ，於偵辦案件過程中所獲悉之文書、圖畫、消息或物品，
      除前開有關係之人得依法請求閱覽或以交付影本等方式使
      之知悉者外，對於他人應予保密。查被告乙○○所洩漏、
      交付偵查中之資料、他人行動電話通聯紀錄、使用者基本
      資料等，依上開說明及最高法院判決要旨，均係刑法第13
      2條第1項所規定應秘密之客體。
（三）調閱通聯記錄之費用非圖利金額之範圍：
    1.按貪污治罪條例第 6條第1項第5款之規定，所謂「明知」
      ，即主觀上有違背法令以積極圖取不法利益之意思，在客
      觀上並將該犯意表現於行為，因而獲得利益為要件。又圖
      利罪所定之「不法利益」，係因公務員利用職權或職務上
      機會違背法令之不法行為，因而使自己或第三人獲得利益
      。所謂「不法」應指公務員違背法令之行為；所稱「利益
      」，則指除物以外之財產上利益，得為積極財產之增加或
      消極財產之減少而言（最高法院96年度臺上字第1252號、
      97年臺上字第6327號判決意旨參照）。申言之，所謂「利
      益」，係指一切足使其本人或其他第三人之財產增加經濟
      價值者，包括現實財物或其他一切有形、無形、積極、消
      極之財產利益而言。揆之上揭最高法院判決意旨，可知本
      條之圖利罪，就所圖自己或其他私人不法利益範圍之認定
      ，除應考量行為人之主觀意圖外，就該「利益」本身客觀
      上應具有財產性，始足當之。
    2.被告乙○○明知吳東昇經濟狀況不佳，復知黃輝男因涉犯
      妨害性自主罪嫌急需協助，認為可由吳東昇介入處理，使
      吳東昇從中獲利，故雖明知違背法令，仍將不實事項登載
      於其職務上所掌之公文書即辦案進行單上，違法調閱0000
      0000及丁○○之通聯記錄，進而將該通聯記錄交付與吳東
      昇，吳東昇以該通聯記錄取得黃輝男之信任，因而取得 2
      萬元之利益，已如上述，是而被告乙○○主觀上顯非意圖
      使吳東昇減省調閱該通聯記錄之費用；又通聯記錄非本人
      不得查詢，縱使是夫妻之間，亦不得付費查詢取得對方之
      通聯紀錄，此有中華電信股份有限公司99年2月4日東業字
      第0990000032號函及電信事業用戶通信記錄查詢辦法在卷
      可查（見本院卷四第199至202頁），準此以言，吳東昇縱
      支出費用，循合法管道仍無法取得00000000、丁○○之通
      聯記錄及行動電話門號0920xxxxxx之使用者基本資料，自
      無何積極或消極之財產利益可言。參以上項說明，調閱通
      聯記錄縱使客觀上需支出一定費用，既非被告乙○○主觀
      上所圖之利，亦不具任何財產性，要難認係圖利金額之範
      圍，公訴人認調閱通聯記錄及使用者基本資料所需費用（
      在本件為 7,325元）亦應計入圖利金額之範圍內，容有誤
      會。是本件被告乙○○僅就違法調閱00000000之通聯記錄
      ，進而將該通聯記錄交付予被告吳東昇，以獲得黃輝男之
      信任，因而取得 2萬元之利益部分，成立圖利罪；就違法
      調閱丁○○、00000000之通聯記錄及行動電話門號0920xx
      xxxx之使用者基本資料部分，因調閱通聯記錄及使用者基
      本資料之費用非圖利金額之範圍，此部分並不成立圖利罪
      。
（四）復按律師法第48條之立法意旨明示：「無律師資格而執行
      律師業務者，嚴重破壞司法威信且損害司法人員形象，自
      有加以規範防制之必要，……，增列非律師不得執行業務
      之範圍及罰則規定，期使非律師非法執業現象，得以徹底
      消除，以維司法威信，保障人民權益，所謂訴訟事件，係
      指民事、刑事及行政訴訟事件，而非訟事件則指非訟事件
      法中之民事、商事非訟事件而言。為使未取得律師資格者
      ，依法令辦理非訟事件，避免枉遭處罰，增列『除依法令
      執行業務者外』十字，以資明確。」。是就前開立法意旨
      觀之，其立法目的在於杜絕未具律師資格執行律師業務之
      不法現象，以保障人民權益及維護司法威信；而所謂「辦
      理訴訟事件」，自應包括撰寫民事、刑事及行政訴訟相關
      之書狀及代為辦理當事人出庭民事、刑事及行政訴訟而為
      訴訟行為而言。至該條所指「除依法令執行業務者外」，
      依前述立法意旨，應係指未具律師資格者所得辦理之非訟
      事件而言；換言之，未具律師資格者，固不得為他人辦理
      上述民事、刑事及行政訴訟之行為，惟為他人辦理非訟事
      件，仍非法所不許；然所謂非訟事件，揆諸上揭立法理由
      ，係指非訟事件法中所指之無訟爭性之民事及商事事件而
      言，而非訟事件法所指之非訟事件，就民事非訟事件而言
      ，係指登記事件、財產管理事件、法人監督及維護事件、
      出版、拍賣及證書保存事件、監護及收養事件、繼承事件
      等，而商事非訴訟件則指公司事件、海商事件、票據事件
      等而言，並不包括民事訴訟法所定關於支付命令之督促程
      序，此觀之非訟事件法即明。復按刑法第157條第1項刑法
      所謂意圖漁利，係意圖從中取利之意，所謂挑唆，係挑撥
      唆使之意，如他人本無興訟之意，巧言引動，使其成訟之
      情形是。所謂包攬，係承包招攬之意，如不法為他人包辦
      詞訟之情形是（院解字第3104號解釋參照）。至該條所謂
      訴訟，參諸上開律師法第48條立法意旨，當係指民事訴訟
      、刑事訴訟及行政訴訟而言，是以，一般律師執行律師業
      務，於受當事人委託而代為辦理訴訟事件，如代擬訴訟書
      狀、撰寫各項函稿等處理訴訟事件所需之行為者，非必即
      構成刑法第157條第1項之包攬訴訟罪，須行為人有積極的
      包招、承攬之動作，始足當之。例如行為人有「不法為他
      人包辦訴訟」、「包辦訟詞」、「由行為人一手總其事」
      等情形者，始得謂行為人有「包攬訴訟」犯行。又為訴訟
      人撰作書狀，即為律師職務之執行（司法院院字第2204號
      解釋參照）。本件被告乙○○因具律師資格，故不該當律
      師法第48條之構成要件；至被告吳東昇因無律師資格，是
      其犯罪事實三（一）、（二）所為，除構成刑法第 157條
      第 1項之包攬訴訟罪外，尚該當律師法第48條之構成要件
      。
（五）本件犯罪事實三（一）被告乙○○為林聖安擬撰民事債務
      人異議之訴起訴狀、民事上訴狀，該債務人異議之訴之性
      質，當屬民事訴訟事件殊無可疑；另犯罪事實三（二）被
      告乙○○為張純真代撰刑事告訴狀、民事聲請狀，被告乙
      ○○辯稱提出刑事告訴及聲請命假扣押債權人於一定期間
      內起訴，均非刑法第157條所稱之訴訟云云，惟刑法第157
      條之立法意旨，乃為防止非律師（解釋上亦應包括律師在
      內）利用訴訟案件從中牟利或從事詐騙活動，破壞司法威
      信，再者，我國刑事訴訟乃以檢察官代表國家提起公訴為
      主，被害人自訴為輔之制度，是多數刑事訴訟案件均由人
      民提出告訴、告發等為始，檢察官進而實施偵查，終於案
      件繫屬於管轄法院並經依法裁判確定。又我國刑事訴訟之
      選任辯護人以律師代理為原則（刑事訴訟法第29條參照）
      ，未具律師資格者非經審判長許可不得充任辯護人，綜上
      可知，所謂刑事訴訟應非單指具體刑事案件繫屬法院後之
      各審刑事審判事件，而及於起訴前告訴階段，否則將無法
      達立法規範之目的，故刑法第 157條所稱之訴訟亦應包括
      提出刑事告訴在內。至命假扣押債權人於一定期間內起訴
      之聲請，若債權人不於一定期間內起訴，債務人得聲請命
      假扣押之法院撤銷假扣押裁定，民事訴訟法第529條第1項
      、第 4項定有明文，乃為避免日後有不能強制執行或甚難
      執行之虞，就債務人財產進行保全之程序，核其性質乃為
      民事訴訟中之保全程序，性質上與不具訟爭性之非訟事件
      顯然有別，又保全程序係規定於民事訴訟法，揆之上揭說
      明，被告二人犯罪事實三（二）所為，自屬民事及刑事訴
      訟程序無疑，而包含於刑法第 157條所規定之「訴訟」範
      疇內。
（六）核被告乙○○所為，犯罪事實二（一）部分係犯貪污治罪
      條例第 5條第1項第3款對於職務上行為要求賄賂罪、刑法
      第132條第1項之洩漏國防以外秘密罪；犯罪事實二（二）
      虛偽填載辦案進行單違法調閱00000000之通聯記錄，進而
      將該通聯記錄交付予被告吳東昇，以獲得黃輝男之信任，
      因而取得 2萬元之利益部分，係犯貪污治罪條例第6條第1
      項第 5款對於非主管或監督事務，明知違背法令，利用職
      權機會圖利罪、刑法第216條、第213條之行使公務員明知
      為不實之事項而登載職務上所掌公文書罪、刑法第 132條
      第 1項之交付國防以外應秘密文書罪；犯罪事實二（二）
      違法調閱丁○○之通聯記錄及行動電話門號0920xxxxxx之
      使用者基本資料，進而將該資料交付予被告吳東昇部分，
      係犯刑法第216條、第213條之行使公務員明知為不實之事
      項而登載職務上所掌公文書罪、刑法第132條第1項之交付
      國防以外應秘密文書罪；犯罪事實三（一）、（二）部分
      均係犯刑法第 157條意圖漁利包攬他人訴訟罪。被告吳東
      昇所為，犯罪事實二（一）部分係犯貪污治罪條例第 5條
      第1項第3款對於職務上行為要求賄賂罪；犯罪事實三（一
      ）、（二）部分均係犯刑法第 157條意圖漁利包攬他人訴
      訟罪、律師法第48條第 1項非律師意圖營利辦理訴訟事件
      罪。
（七）犯罪事實二（一）貪污治罪條例第 5條第1項第3款對於職
      務上行為要求賄賂罪部分，被告吳東昇雖無公務人員之身
      分，但其與具公務人員身分之被告乙○○共同實行本件犯
      罪，依刑法第31條第 1項之規定，仍以正犯論，並依同條
      項但書減輕其刑。被告二人就本件貪污治罪條例第5條第1
      項第 3款之犯行，有犯意聯絡及行為分擔，應論以共同正
      犯。被告乙○○與被告吳東昇共謀向湯榮標要求賄賂，並
      由被告吳東昇出面向湯榮標為之，且為取信湯榮標，被告
      乙○○同時將所承辦偵查中之應秘密資料洩漏予被告吳東
      昇，被告乙○○一行為觸犯刑法第132條第1項之洩漏國防
      以外秘密罪、貪污治罪條例第 5條第1項第3款對於職務上
      行為要求賄賂罪，為想像競合犯，應從一重即對於職務上
      行為要求賄賂罪處斷。另被告乙○○係臺東地檢署試署檢
      察官，行使實施犯罪偵查、提起公訴及實行公訴等職權，
      為貪污治罪條例第 7條所稱有調查、訴追職務之人員，其
      犯上開貪污治罪條例第 5條第1項第3款要求賄賂罪，應依
      同條例第 7條規定加重其刑。又被告乙○○與被告吳東昇
      共同要求之賄賂係 5萬元以下，情節輕微，應依同條例第
      12 條第1項減輕其刑，並就被告乙○○部分依刑法第71條
      第1項規定先加後減之。被告吳東昇犯貪污治罪條例第5條
      第1項第3款之罪，在偵查中自白，因而查獲其他正犯即被
      告乙○○，應依貪污治罪條例第8條第2項後段之規定遞減
      輕其刑（因該條同時有免除其刑之規定，依刑法第66條但
      書，其減輕得減至三分之二）。
（八）犯罪事實二（二）部分，被告乙○○基於圖利被告吳東昇
      之犯意，虛偽填載辦案進行單違法調閱00000000之通聯記
      錄，進而將該通聯記錄交付予被告吳東昇，以獲得黃輝男
      之信任，因而取得 2萬元之利益，係以一行為觸犯貪污治
      罪條例第 6條第1項第5款對於非主管或監督事務明知違背
      法令利用職權機會圖利罪、刑法第216條、第213條之行使
      公務員明知為不實之事項而登載職務上所掌公文書罪、刑
      法第132條第1項之交付國防以外應秘密文書罪，為想像競
      合犯，應從一重之貪污治罪條例第 6條第1項第5款對於非
      主管或監督事務明知違背法令利用職權機會圖利罪處斷。
      被告乙○○虛偽填載辦案進行單違法調閱丁○○之通聯記
      錄及行動電話門號0920xxxxxx之使用者基本資料，進而將
      該通聯記錄交付予被告吳東昇，係以一行為觸犯刑法第21
      6條、第213條之行使公務員明知為不實之事項而登載職務
      上所掌公文書罪、刑法第132條第1項之交付國防以外應秘
      密文書罪，亦為想像競合犯，應從一重之刑法第 216條、
      第 213條之行使公務員明知為不實之事項而登載職務上所
      掌公文書罪處斷。又被告乙○○所圖利被告吳東昇之財物
      在5萬元以下，情節輕微，應依同條例第12條第1項規定減
      輕其刑。
（九）犯罪事實三（一）、（二）之犯行，被告吳東昇均係一行
      為觸犯刑法第 157條意圖漁利包攬他人訴訟罪、律師法第
      48條第 1項非律師意圖營利辦理訴訟事件罪，皆為想像競
      合犯，應從一重之律師法第48條第 1項非律師意圖營利辦
      理訴訟事件罪處斷。被告二人就所犯刑法第 157條意圖漁
      利包攬他人訴訟罪部分，有犯意聯絡及行為分擔，應論以
      共同正犯。被告乙○○所犯上開刑法第 157條意圖漁利包
      攬他人訴訟罪二罪間，被告吳東昇所犯上揭律師法第48條
      第 1項非律師意圖營利辦理訴訟事件罪二罪間，均犯意各
      別，行為互殊，皆應予分論併罰。至公訴人雖未就被告吳
      東昇未取得律師資格，意圖營利而辦理訴訟事件犯行，於
      起訴書犯罪事實欄中敘明，惟此部分犯行與已敘及之意圖
      漁利包攬訴訟罪部分，有想像競合犯之裁判上一罪關係，
      為起訴效力所及，本院自應併予審究，而本院審理時，雖
      未明確告知被告吳東昇另涉犯律師法第48條未取得資格意
      圖營利辦理訴訟罪嫌，然按刑事訴訟法第95條第 1款規定
      「訊問被告應先告知犯罪嫌疑及所犯所有罪名，罪名經告
      知後，認為應變更者，應再告知」，旨在使被告能充分行
      使防禦權，以維審判程序之公平，而其所謂「犯罪嫌疑及
      所犯所有罪名」，除起訴書所記載之犯罪事實及所犯法條
      外，自包含依刑事訴訟法第 267條規定起訴效力所擴張之
      犯罪事實及罪名，暨依同法第 300條規定變更起訴法條後
      之新罪名。法院就此等新增或變更之罪名，固應於其認為
      有新增或變更之時，隨時、但至遲於審判期日前踐行告知
      之程序，使被告知悉而充分行使其防禦權，始能避免突襲
      性裁判，而確保其權益。惟若法院就起訴效力擴張之犯罪
      事實或變更起訴法條之同一性事實，已踐行刑事訴訟法第
      96條、第173條、第289條等規定之調查辯論程序，祇是未
      明確告知被告新增或應變更之新罪名，如此項未踐行告知
      新增罪名或罪名變更義務之訴訟程序違法，無礙於被告行
      使防禦權而對判決顯無影響時，即不得據為提起非常上訴
      之理由（最高法院89年度臺非字第 322號、90年度臺非字
      第 130號裁判意旨參照），是本院雖未於審判期日踐行告
      知被告吳東昇上開犯罪事實新增之罪名，然在調查證據程
      序中，已就被告吳東昇未取得律師資格，意圖營利而辦理
      訴訟事件犯行加以調查，復以提示並告以要旨方式，命其
      就卷內所有證據資料表示意見，於調查證據完畢後，復令
      其就檢察官起訴之犯罪事實為辯論，揆諸上揭說明，尚無
      礙於其防禦權之行使，併予說明。
（十）被告吳東昇前於92年間，因偽造文書及妨害公務案件，經
      臺灣高雄地方法院各判處有期徒刑2月及3月，應執行有期
      徒刑4月確定，並於93年2月12日易科罰金執行完畢，有臺
      灣高等法院被告前案紀錄表1份存卷足參，其於5年內故意
      再犯上揭有期徒刑以上之罪，均為累犯，各應依刑法第47
      條第1項加重其刑，並均依刑法第71條第1項規定先加後減
      之。
（十一）爰審酌被告被告乙○○職司追訴犯罪之檢察官，乃公平
        正義之化身，本應以維護人民基本人權為職志，為社會
        大眾謀求福址，竟與被告吳東昇共謀圖取不法利益，並
        濫用法令賦予之調查職權，侵害人民隱私，視法令如無
        物，嚴重戕害司法純潔及公正性，有負其職務、惡性非
        輕，另衡之所得利益非鉅等一切情狀，量處如主文所示
        之刑，及依貪污治罪條例第17條之規定，宣告褫奪公權
        ，並定其應執行之刑。另審酌被告吳東昇並不具律師資
        格，竟勾結檢察官要求賄賂及辦理訴訟業務，且利用檢
        察官取得他人之通聯紀錄，謀取不法利益，嚴重侵害人
        民隱私，惡性匪淺，惟其犯後坦承犯行，態度良好等一
        切情狀，量處如主文所示之刑，及依貪污治罪條例第17
        條之規定，宣告褫奪公權，並定其應執行之刑。
（十二）另被告乙○○所為犯罪事實二（二）之洩密犯行中，有
        關違法調閱丁○○之通聯記錄及行動電話門號0920xxxx
        xx之使用者基本資料部分，雖另可能涉犯刑法第 134條
        、第318條之1之洩漏利用電腦設備而知悉之秘密罪、電
        腦處理個人資料保護法第33或第34條之罪，然分別依據
        刑法第319條、電腦處理個人資料保護法第36 條之規定
        ，均須告訴乃論，惟此部分未據被害人即丁○○、行動
        電話門號0920xxxxxx之使用者於法定期間內提出告訴，
        故均無從審究。至被告乙○○違法調閱00000000之通聯
        記錄並交付與吳東昇之犯行，雖亦可能涉犯刑法第 134
        條、318條之1之洩漏利用電腦設備而知悉之秘密罪、電
        腦處理個人資料保護法第33或第34條之罪，被害人0000
        0000就此部分雖於法定期間內提出告訴，然於本院審理
        中具狀表示撤回告訴，此有被害人00000000所提出之撤
        回告訴狀附卷可憑，依刑事訴訟法第303條第3款之規定
        ，原應為不受理之判決，惟此部分與被告乙○○犯罪事
        實二（二）有罪部分，為想像競合之裁判上一罪關係，
        爰不另為不受理判決之諭知，附此敘明。
參、無罪部分
一、公訴意旨另以：被告乙○○於97年3月3日起，承辦林照銘施
    用毒品案件（臺東地檢署97年度毒偵字第69號），於97年 6
    月 5日向本院聲請裁定將林照銘送勒戒處所觀察、勒戒，經
    本院於97年 6月13日以97年度毒聲字第53號裁定准予觀察、
    勒戒後，被告乙○○乃發傳票通知林照銘於97年8月6日到庭
    應訊（該傳票於97年 7月29日送達），林照銘接獲傳票，因
    其種植荖葉繁忙，希望延緩執行觀察、勒戒，又知悉被告吳
    東昇與被告乙○○友好，遂向被告吳東昇求助，被告吳東昇
    則轉告知被告乙○○上情，被告乙○○知悉後，認可藉由其
    職務上指揮何時執行觀察、勒戒之權限，自林照銘處獲利，
    竟與被告吳東昇共同基於要求、期約、收受賄賂之犯意聯絡
    ，由被告吳東昇出面要求林照銘給付紅包及被告乙○○喜愛
    之古董物品，即可暫緩執行觀察、勒戒，林照銘即備妥古錢
    幣 1袋，於97年8月間某日，在臺東縣臺東市○○路200號林
    照銘老家交與被告吳東昇，被告乙○○再至「東昇通訊行」
    上址，挑選其中意之古錢幣而收受之，並指示被告吳東昇轉
    告林照銘無須理會其簽發之傳票，其亦不會依法執行拘提及
    通緝；其後被告乙○○、吳東昇共同於臺東縣臺東市○○路
    ○段323號「 Who's胡氏音樂餐廳」消費時巧遇林照銘，因被
    告乙○○厭惡林照銘敬酒時之模樣，起意欲立即將林照銘送
    觀察、勒戒，惟因林照銘之後於97年10月30日受傷，在行政
    院衛生署臺東醫院住院療養，被告吳東昇乃向被告乙○○建
    議暫緩執行，並由被告吳東昇於97年11月 2日至行政院衛生
    署臺東醫院探望林照銘，藉機要求林照銘須再給付金錢以延
    緩觀察、勒戒之執行，林照銘則表示無錢給付，改與被告吳
    東昇期約以攜同被告乙○○至臺東縣卑南鄉太平村某酒家掛
    帳消費，由其支付帳單之方式給付賄賂，並經被告乙○○同
    意，惟嗣後因故未成行，因認被告乙○○與被告吳東昇均涉
    犯貪污治罪條例第 5條第1項第3款之期約、收受賄賂等罪嫌
    。
二、按犯罪事實應依證據認定之，無證據不得認定犯罪事實；又
    不能證明被告犯罪者，應諭知無罪之判決，刑事訴訟法第15
    4條第2項、第301條第1項分別定有明文。次按認定不利於被
    告之事實，須依積極證據，苟積極證據不足為不利於被告事
    實之認定時，即應為有利於被告之認定。再事實之認定應憑
    證據，如未能發現相當證據，或證據不足以證明，自不能以
    推測或擬制之方法，以為裁判基礎；另認定犯罪事實所憑之
    證據，雖不以直接證據為限，間接證據亦包括在內，然無論
    直接或間接證據，其為訴訟上之證明，須於通常一般之人均
    不致於有所懷疑，而得確信其為真實之程度者，始得據之為
    有罪之認定，倘其證明尚未達到此一程度，而有合理性懷疑
    之存在時，即無從為有罪之認定（最高法院30年上字第816
    號、30年上字第1831號、40年臺上字第86號及76年臺上字第
    4986號判例要旨參照）。又被告或共犯之自白，不得作為有
    罪判決之唯一證據，仍應調查其他必要之證據，以察其是否
    與事實相符，刑事訴訟法第156條第2項定有明文。其立法目
    的乃欲以補強證據擔保自白之真實性；亦即以補強證據之存
    在，藉之限制自白在證據上之價值。而所謂補強證據，則指
    除該自白本身外，其他足資以證明自白之犯罪事實確具有相
    當程度真實性之證據而言。雖其所補強者，非以事實之全部
    為必要，但亦須因補強證據與自白之相互利用，而足使犯罪
    事實獲得確信者，始足當之。又刑事審判上之共同被告，係
    為訴訟經濟等原因，由檢察官或自訴人合併或追加起訴，或
    由法院合併審判所形成，其間各別被告及犯罪事實仍獨立存
    在。若共同被告具有共犯關係者，雖其證據資料大體上具有
    共通性，共犯所為不利於己之陳述，固得採為其他共犯犯罪
    之證據，然為保障其他共犯之利益，該共犯所為不利於己之
    陳述，除須無瑕疵可指外，且仍應調查其他必要之證據，以
    察其是否與事實相符，不得專憑該項陳述作為其他共犯犯罪
    事實之認定，即尚須以補強證據予以佐證，不可攏統為同一
    之觀察；且共同被告間若具有對向性之關係，為避免嫁禍他
    人而虛偽陳述，尤應有足以令人確信其陳述為真實之補強證
    據，始能據以為論罪之依據（最高法院96年臺上字第901號
    判決意旨參照）。
三、公訴人認被告二人涉犯貪污治罪條例第 5條第1項第3款之期
    約、收受賄賂罪嫌，無非係以共同被告吳東昇、證人林照銘
    、邱芳琪於偵查中之供述，復有小錢包 1個（內有古錢幣15
    枚）及照片2張、古董裁縫車照片2張、被告吳東昇寄給乙○
    ○之電子郵件及林照銘於行政院衛生署臺東醫院之住院記錄
    1 份等為其論據，此外別無其他積極證據。訊據被告乙○○
    堅決否認有上揭公訴人所指期約、收受賄賂等犯行，辯稱：
    伊事前並不認識林照銘，雖然聽過吳東昇詢問延緩執行之相
    關問題，然僅告訴吳東昇延緩執行需有正當理由，又伊辦案
    風格較為寬鬆，因林照銘具狀請假又附有診斷證明書可證確
    有正當理由，故准許林照銘請求延緩執行二次，與自吳東昇
    處取得古錢幣三枚並無對價關係，更無與吳東昇共同基於期
    約賄賂之意思和林照銘達成至臺東縣卑南鄉太平村某酒家掛
    帳消費之犯行等語。經查：
（一）證人即同案被告吳東昇固於偵查中具結證稱：「（問：你
      知道為何林照銘可以晚超過半年才執行觀察勒戒？）答：
      因為我曾經跟乙○○講過林照銘跟我拜託，說他的荖葉園
      沒有其他人耕作，希望可以把勒戒時間延後，我問林照銘
      會不會寫狀子，我就跟乙○○講，問乙○○的意思，乙○
      ○就告訴我叫林照銘先不要依傳票的時間到，乙○○不會
      去拘他，就暫不理會，林照銘有拿一些龍銀之類的古錢幣
      ，還有外國的古錢幣，要送給乙○○，還有腳踩的古代裁
      縫車也可以送給乙○○，先叫我到林照銘的老家去看，我
      去看過一次，我就問乙○○的意思，乙○○要我先照相，
      照那些錢幣跟裁縫車，我有照然後e-mail給乙○○看過，
      後來錢幣我有拿給乙○○，裁縫車因為運輸不方便，本來
      說要載去臺北乙○○老家，後來聯絡貨運說不方便，怕會
      壞掉，就到現在都沒處理。錢幣是在我東昇通訊行的店裡
      拿給乙○○，就是林照銘要去執行勒戒之前的事，後來林
      照銘也沒有去執行。」（見偵卷二第 200頁）、「（問：
      你和乙○○有無和林照銘去酒店？）答：我告訴乙○○說
      林照銘約說要去太平鄉的某酒店，林照銘說希望看到乙○
      ○本人，我問乙○○，乙○○說複雜不要去，叫我自己先
      去瞭解看看狀況後再打電話給乙○○，我到酒店後半個多
      小時，打電話給乙○○，忘記是何原因乙○○就沒有來。
      」、「（問：林照銘說就是這次約在某店，乙○○沒來那
      次，他有包六千塊紅包給你？）答：如果有拿到錢一定會
      拿給乙○○，看他如何分配，我印象中林照銘之後還有再
      約我們去，我還有在跟林照銘提要紅包的事，因為之後林
      照銘被圍毆住院，我去署立臺東醫院探訪他，他還有再提
      起要招待我和乙○○去酒店的事，因為他行動不便，希望
      我和乙○○自己去，至於帳單，林照銘和老闆有熟，在請
      老闆跟他算，該酒店就是太平鄉要進去太平營區前的酒店
      ，就在要去太平榮家再往前五百公尺的某條直路上。」、
      「（問：林照銘問你要如何延緩執行觀察勒戒後，你有無
      向乙○○請示要如何處理？）答：有。」、「（問：乙○
      ○如何指示？）答：他說傳票來了不要理會，他也不會拘
      提或通緝林照銘。」、「（問：你向林照銘要紅包及古董
      時，乙○○是否知道？）答：知道，我事先就有向乙○○
      報告。」、「（問：你向乙○○報告要紅包及古董時，乙
      ○○如何回答？）答：我印象中是我先e-mail古錢幣和裁
      縫車的照片給乙○○，乙○○才說的。」、「（問：對林
      照銘所說有何意見？）答：我印象中是我沒收到，所以之
      後才會再向他要，林照銘說要我和乙○○去酒店帳由他付
      來抵紅包。…，我說乙○○喜歡古董的東西，林照銘就去
      準備，然後林照銘就帶我去他老家對裁縫機照相並把股錢
      幣交給我，我在打電話給乙○○，乙○○叫我e-mail裁縫
      機照片給他看過後再決定，過幾天乙○○來我店裡說他看
      過了，並把錢幣拿回去，叫我轉告林照銘說傳票來了不要
      理傳票，他不會拘提或通緝林照銘。」、「（問：你確定
      你有對林照銘說乙○○喜歡古董之類的東西？）答：是。
      」、「（問：你也確定是因為你對林照銘說乙○○喜歡古
      董之類的東西，林照銘才帶你到老家找古錢幣、古裁縫機
      ？）答：是。」等語（見偵卷三第80至83頁）。被告吳東
      昇雖於檢察官偵查中明確具結證稱係受被告乙○○之指示
      向林照銘索取賄賂古錢幣，及與林照銘期約至太平村某酒
      店掛帳消費，惟其於本院審理時則翻異前詞，具結改稱：
      「（被告問：你把古錢幣放在何處？）答：展示手機的玻
      璃櫃。」、「（被告問：你放了幾枚古錢幣？）答：印象
      中一整包都放在那邊，還有一些散落的是我自己蒐集的。
      」、「（被告問：為何你會把其中幾枚古錢幣送給我？）
      答：因為我覺得那沒有什麼，要就送給你，我們平常有一
      些交情，那些留著也沒有什麼意義，既然你喜歡就送給你
      。」、「（被告問：你有無告訴我，我拿走的古錢幣是林
      照銘的？）答：我說是一個朋友叫『刀仔』〔台語〕的。
      」、「（被告問：我有無問你古錢幣是何人的？）答：你
      那時候問我，我就是這樣回答你。」、「（被告問：你有
      無告訴我『刀仔』〔台語〕是林照銘？）答：沒有。」、
      「（被告問：你有沒有告訴我古錢幣是林照銘送你的？）
      答：當時沒有。」、「（被告問：你有無告訴林照銘要交
      錢給我，才能延緩執行？）答：有。」、「（被告問：要
      交付金錢才能延緩執行的這件事情，是我交代你這樣說的
      嗎？）答：不是。」、「（辯護人問：你給被告乙○○古
      錢幣的時候，你當時說是一個朋友『刀仔』的，為何你當
      時不直接告訴被告乙○○那就是林照銘，是否要隱瞞什麼
      ，是否不敢讓被告乙○○知道？）答：是啊。」、「（審
      判長問：有關你向林照銘要古錢幣的事情，被告乙○○是
      否事先知情？）答：不知道。」（見本院卷一第173至182
      頁）、「（審判長問：在你拿古錢幣給被告乙○○之前，
      被告乙○○是否知道你已經拿到古錢幣了？）答：那時候
      應該還不知道。」、「（檢察官問：請就林照銘的部分說
      明你偵查中哪些陳述是『虛偽不實』的指控？）答：就是
      被告乙○○先前就知道的。就是：被告乙○○他知道林照
      銘有送古錢幣延緩執行觀察勒戒，被告乙○○事先知道林
      照銘要送古錢幣、裁縫機，所以叫我去拍照的這些話。事
      實是我自己要去拍照，我拍照後才拿去給被告乙○○看，
      不是他叫我去拍照的。」、「（檢察官問：請具體說明還
      有哪些部分是『虛偽不實』的陳述？）答：具體的我不會
      講。」、「（檢察官問：你在偵查中有稱你與被告乙○○
      有一天約好要去太平酒店，但是因為被告乙○○臨時有事
      ，所以沒有去。這些陳述是否實在？）答：這些是實在的
      。只是表達方式不一樣。事實是我有打電話告訴被告乙○
      ○說林照銘說要請我們去酒店，看什麼時候有空，被告乙
      ○○當時說他不想去那個地方。」、「（檢察官問：你在
      偵查中為何陳述說有一天本來約好要去太平酒店，但是被
      告乙○○因故不能去，這些話是否實在？）答：不實在，
      事實是：我有問被告乙○○說要不要去，但是沒有約好哪
      一天。」、「（檢察官問：你在偵查時說，被告乙○○事
      先就知道向林照銘收紅包的事情，這句話是否實在？）答
      ：不實在，被告乙○○事先不知道。」等語（見本院卷一
      第 209頁、第213、214頁）。綜上可知，被告吳東昇固於
      偵查中證稱林照銘明知其與被告乙○○友好，為求延後執
      行觀察勒戒，求助被告吳東昇，被告吳東昇轉知上情後，
      被告乙○○即指示吳東昇向林照銘索賄並收受古錢幣數枚
      ，嗣後又因林照銘受傷於行政院衛生署臺東醫院治療時，
      被告吳東昇至醫院探視時再度向林照銘暗示應給付賄賂方
      可再次延緩執行，然林照銘因無錢給付，改與吳東昇期約
      以偕同乙○○至臺東縣卑南鄉太平村某酒家掛帳消費，由
      其支付帳單之方式給付賄賂，後因故未成行等事實。惟被
      告吳東昇於本院審理時則更異前詞，具結證稱乙○○並無
      指示其向林照銘索取賄賂，古錢幣係林照銘主動贈與吳東
      昇，被告乙○○並未與林照銘接觸，而其將受贈自林照銘
      處之古錢幣，放置在其所經營之通信行內，任由被告乙○
      ○挑選後取走古錢幣數枚，其用意在答謝被告乙○○平時
      之照顧，與林照銘延緩執行無關，且其於乙○○詢問古錢
      幣來源時，因擔心被告乙○○知悉錢幣為林照銘所贈，故
      僅含糊表示係「刀仔」所贈，未明確表示「刀仔」即係林
      照銘。又被告吳東昇於該次接受交互詰問之證述，除與偵
      查中所述有上開不符之處外，於本院依職權訊問時，亦支
      吾其詞，檢察官聲請補充詢問時稱其因擔心偽證罪之處罰
      ，故為不一致之陳述等語，是被告吳東昇偵查、審判中前
      後不一之證述難謂無瑕疵可指，已難遽信為真實。
（二）復查證人林照銘於檢察官偵查中具結證述：「（問：你應
      該知道你送的錢和物品發生一定的效果？）答：事實上都
      沒有拘提和通緝，但我送的錢和物品是否發生效果我不知
      道，吳東昇古錢幣拿給誰我也不知道」等語（見偵卷三第
      75頁）。其於98年10月23日本院審理時具結陳稱：「（被
      告問：你拜託被告吳東昇來說可以延緩執行觀察勒戒，當
      時被告吳東昇做何回應？）答：我收到勒戒指揮書，我才
      想到被告吳東昇跟檢察官在一起，我平常有聽到這樣的事
      情，我想到通知書後面印章有蓋乙○○檢察官的章，我就
      問被告吳東昇是否認識乙○○。被告吳東昇問我什麼事，
      我說我收到要勒戒的單子，後面有蓋乙○○的章，被告吳
      東昇說收到就去執行，我跟他說我那一段時間剛好有事情
      ，看能不能延期，被告吳東昇說如果要延期，就要寫狀紙
      向檢察署聲請延期，我自己寫狀紙去聲請延期。」、「（
      被告問：他是否有告訴你要給我好處，才可以延緩執行？
      答：沒有。」、「（被告問：你第一次遞狀之後，被告吳
      東昇到底有沒有告訴你，你家有什麼古董可以拿給我？）
      答：我有古錢幣，我平時與被告吳東昇相處，他知道我有
      ，我想我要執行，古錢幣留著沒有用，我就全部拿給被告
      吳東昇了，我與你沒有直接接觸，我與你的事情都是被告
      吳東昇與我接觸，被告吳東昇跟我說的這樣。」、「（被
      告問：你為何要將古錢幣送給被告吳東昇？）答：因為我
      勒戒的案子，我知道他與乙○○檢察官有聯絡，我想要討
      好被告吳東昇，我自己也想古錢幣留著沒有用，我就想送
      給他。」、「（被告問：你是否先告訴被告吳東昇說『我
      把古錢幣送給你』，之後被告吳東昇才告訴你說古錢幣他
      要送給乙○○？）答：是的。」、「（被告問：古錢幣是
      否是你臨時提出說要送給被告吳東昇的？）答：是我自己
      提出來的。」、「（辯護人問：你第一次寫聲請狀延期，
      是先送古錢幣給被告吳東昇還是先寫狀紙才送古錢幣給被
      告吳東昇？）答：我是在8月5日先寫狀紙的，才在 8月底
      將古錢幣送給被告吳東昇的。」、「（審判長問：你第一
      次看到被告乙○○，是否就是在「 Who's胡氏音樂餐廳」
      ？）答：對。」等語（見本院卷一第163至169頁）。證人
      林照銘又於98年10月28日本院審理時具結供稱：「（審判
      長問：有關古錢幣的事情，是在叫你不要理會傳票的時候
      提到還是之後提到的？）答：之後提到的。」、「（審判
      長問：後來你受傷住院，被告吳東昇去看你時，是否也有
      向你表示要幫你處理延緩執行觀察勒戒的事情？）答：是
      的，因為我十月底十一月初開刀，我有收到地檢署寄來的
      傳票說要97年11月 3日執行，我跟被告吳東昇說我現在這
      種情形沒有辦法執行，看他能不能幫我向檢察官講一下。
      被告吳東昇有跟我暗示說要拿錢，他說『要叫我跟檢講，
      也要看你怎麼表示』。我跟他說我住院開刀也需要錢，我
      沒有錢，我就打電話聯絡太平那邊有一間我有熟的小吃部
      ，我說有兩個朋友要去那邊消費，消費完帳單算我的，請
      被告吳東昇過去，被告吳東昇跟我說好。」、「（被告問
      ：你是否是想要以此古錢幣請被告吳東昇轉交給我？）答
      ：我也不曉得你的心意怎樣，都是被告吳東昇跟我講的，
      我也不知道被告吳東昇是不是會轉交給你，我就說隨便被
      告吳東昇怎樣處理，因為我與你都沒有直接接觸。」等語
      （見本院卷一第200、201頁、第 205頁背面）。觀乎證人
      林照銘上揭證詞，證人林照銘雖明知被告吳東昇與被告乙
      ○○熟識，因希望吳東昇能有助其聲請延緩執行故贈送被
      告吳東昇古錢幣，然證人林照銘已具體指明其並未與被告
      乙○○有任何接觸，古錢幣係送給被告吳東昇，不知被告
      乙○○是否授意被告吳東昇向其要古錢幣，另招待酒店消
      費係與被告吳東昇談好，但被告吳東昇就此如何與被告乙
      ○○商議，其並不知情，據此已難以證人林照銘之證詞，
      作為被告乙○○有與被告吳東昇共同收受本件古錢幣及共
      同期約接受酒店招待等犯行之補強證據。
    綜上所述，被告乙○○雖有收受數枚古錢幣之行為，惟除被
    告吳東昇於偵查中之有瑕疵指述外，並無其他補強證據足證
    被告乙○○確有與被告吳東昇共同向林照銘收受古錢幣賄賂
    、期約接受酒店消費招待等犯行，揆諸上揭最高法院96年臺
    上字第 901號判決意旨，自難遽論被告乙○○對於職務上之
    行為期約、收受賄賂罪。而被告乙○○既難論以貪污治罪條
    例第 5條第1項第3款之對於職務上之行為期約、收受賄賂罪
    ，被告吳東昇因不具公務人員之身分，自無法單獨論以貪污
    治罪條例第 5條第1項第3款之對於職務上之行為期約、收受
    賄賂罪。公訴人所舉上揭證據尚不足使本院達無合理懷疑之
    程度，而認定被告二人涉有貪污治罪條例第 5條第1項第3款
    之對於職務上之行為期約、收受賄賂犯行。此外，復查無其
    他積極證據足資證明被告二人涉有上開犯行，是揆諸上開說
    明意旨，自應均為無罪之諭知。
肆、不另為無罪諭知部分:
一、公訴意旨另以：吳東昇因懷疑其前妻丁○○另有男友，遂央
    求被告乙○○調閱丁○○行動電話之通聯記錄，被告乙○○
    明知不得違法調閱他人通聯記錄，且明知依偵查不公開原則
    ，其所調閱之通聯記錄係屬中華民國國防以外應秘密之文書
    ，不得任意洩漏，為使吳東昇能調查丁○○之交友情形，竟
    藉其職權上之機會，於97年 8月28日藉由承辦97年度偵字第
    1356號殺人案之機會，填寫辦案進行單，記載欲查詢丁○○
    所使用之行動電話門號0988XXXXXX自97年8月1日至97年 8月
    28日之雙向通聯記錄及行動電話門號0920XXXXXX之使用者基
    本資料，被告乙○○於取得上開通聯紀錄及使用者資料後，
    旋即交付與吳東昇，以圖利吳東昇 3,365元，因認被告乙○
    ○此部分所為，係涉犯貪污治罪條例第 6條第1項第5款之對
    於非主管或監督事務明知違背法令利用職權機會圖利罪嫌。
二、查非本人不得調閱通聯記錄，故調閱通聯記錄支出之費用，
    難認係圖利罪所稱之「利益」，已如前述〔詳前貳、二、（
    三）之說明〕，而貪污治罪條例第 6條第1項第5款之圖利罪
    ，係以明知違背法令，直接或間接圖自己或其他私人不法利
    益，並因而獲得不法利益，為其構成要件，且無處罰未遂犯
    之特別規定，是該罪顯為結果犯。綜此，吳東昇除取得被告
    乙○○所交付之通聯紀錄及使用者資料外，並無因而獲得其
    他財產上之利益，揆諸上揭說明，自難以圖利罪相繩，然此
    部分既與犯罪事實二（二）關於洩漏國防以外秘密等有罪部
    分為想像競合犯之裁判上一罪關係，爰不另為無罪之諭知。
伍、追加起訴不受理部分：
一、追加起訴意旨略以：被告乙○○係檢察官，於96年 8月間，
    自臺灣士林地方法院檢察署調派至臺東地檢署，行使犯罪偵
    查、提起公訴及實行公訴等職權，為依法令服務於國家所屬
    機關而具有法定職務權限之人員，為刑法及貪污治罪條例所
    稱之公務員；而被告乙○○曾至臺東縣臺東市○○路○段462
    號太陽堂眼鏡行配眼鏡，其負責人黃輝男因涉嫌性侵害案件
    ，由臺東地檢署檢察官以97年度偵字第1436號偵查中，黃輝
    男知悉被告乙○○亦係臺東地檢署檢察官，即向被告乙○○
    請教有關該案之相關問題，被告乙○○則將該案介紹與吳東
    昇，由吳東昇出面解答問題及處理相關事宜，欲藉由該案件
    之處理取得相當報酬；另吳東昇懷疑其前妻丁○○另有男友
    ，遂央求被告乙○○調閱丁○○行動電話之通聯紀錄，被告
    乙○○明知不得違法調閱他人通聯紀錄，且明知基於偵查不
    公開原則，因偵查所調得之通聯紀錄係屬中華民國國防以外
    應秘密之文書，而不可洩漏，復知悉僅行動電話門號申請人
    本人有權調閱本人之電話通聯紀錄及使用者資料，為使吳東
    昇能調查丁○○之交友狀況，並為使吳東昇取得黃輝男信任
    其有能力處理該案，而由該案件之處理取得相當報酬，明知
    其所承辦之臺東地檢署97年度偵字第1356號殺人案件及97年
    度偵字第1545號毒品案件，並無必要也不須以其檢察官職務
    所掌之辦案進行單，調閱丁○○行動電話門號0988xxxxxx自
    97年8月1日至97年 8月28日之雙向通聯紀錄及行動電話門號
    0920xxxxxx之使用者基本資料暨上開性侵害案件被害人0000
    0000所使用之行動電話門號09xxxxxxxx自97年7月7日至97年
    8月8日之雙向通聯紀錄，被告乙○○仍於97年 8月28日，將
    「97年度偵字第1356號殺人案」之不實事項，登載在其職務
    上所掌管之辦案進行單之公文書內，用以表示因偵查該殺人
    案，有必要調閱丁○○行動電話門號0988xxxxxx（中華電信
    ）自97年8月1日至97年 8月28日之雙向通聯紀錄及承鋒機踏
    車行之行動電話門號0920xxxxxx（台灣大哥大）之使用者基
    本資料，並交付予本署當時負責調取通聯紀錄之專責人員紀
    美年代為調閱上開通聯紀錄及使用者資料而行使之；復於97
    年9月3日，將「97年度偵字第1545號毒品案」之不實事項，
    登載在其職務上所掌管之辦案進行單之公文書內，用以表示
    因偵查該毒品案，有必要調閱上開性侵害案件被害人000000
    00所使用之行動電話門號09xxxxxxxx（中華電信）自97年 7
    月 7日至97年8月8日之雙向通聯紀錄，並交付予臺東地檢署
    當時負責調取通聯紀錄之專責人員紀美年代為調閱該通聯紀
    錄而行使之，足以生損害於丁○○、甲○○○○○○○○、
    00000000及臺東地檢署、中華電信、臺灣大哥大對於通聯調
    閱管理之正確性及公信性，因認被告乙○○涉犯刑法第 216
    、 213條之行使公務員明知為不實之事項而登載於職務上所
    掌公文書罪嫌。
二、按於第一審辯論終結前，得就與本案相牽連之犯罪或本罪之
    誣告罪，追加起訴；追加起訴，得於審判期日以言詞為之，
    刑事訴訟法第 265條定有明文。又追加自訴係就與已經自訴
    之案件無單一性不可分關係之相牽連犯罪（指刑事訴訟法第
    7 條所列案件），在原自訴案件第一審辯論終結前，加提獨
    立之新訴，俾便及時與原自訴案件合併審判，以收訴訟經濟
    之效，此觀刑事訴訟法第 265條自明；如追加自訴之犯罪，
    經法院審理結果，認定與原自訴案件之犯罪有實質上或裁判
    上一罪之單一性不可分關係，依同法第 267條，既為原起訴
    效力所及，對該追加之訴，自應認係就已經提起公訴之案件
    ，在同一法院重行起訴，依同法第303條第2款，應於判決主
    文另為不受理之諭知，始足使該追加之新訴所發生之訴訟關
    係歸於消滅，而符訴訟（彈劾）主義之法理，最高法院亦著
    有87年臺上字第 540號判例、96年度臺上字第7698號判決可
    資參考。
三、查上開追加起訴之犯罪事實，核與本件起訴書犯罪事實二(三)
    所列之犯罪事實完全相符，據此，本件追加起訴被告乙○○
    所涉之行使公務員明知為不實事項而登載職務上所掌公文書
    罪嫌，應為原起訴範圍所及，檢察官就此已經起訴之案件，
    復追加起訴，依上揭說明，此追加起訴，係屬重行起訴，爰
    不經言詞辯論，逕依刑事訴訟法第303條第2款之規定，諭知
    不受理判決如主文第四項所示。
據上論斷，應依刑事訴訟法第299條第1項前段、第301條第1項，
貪污治罪條例第5條第1項第3款、第6條第1項第5款、第 7條、第
8條第2項後段、第12條第1項、第17條，律師法第48條第1項，刑
法第11條、第28條、第31條第 1項前段、但書、第216條、第213
條、第132條第1項、第157條、第55條前段、第47條第1項、第37
條第2項、第51條第5款、第8款，刑法施行法第1條之1第1項，判
決如主文。
本案經檢察官戊○、丙○○到庭執行職務。
中    華    民    國    99    年    4     月    23    日
                  刑事第三庭  審判長法  官  陳弘能
                                    法  官  陳鈺雯
                                    法  官  彭凱璐
以上正本證明與原本無異。
如不服本判決應於收受送達後10日內向本院提出上訴書狀，並應
敘述具體理由；其未敘述上訴理由者，應於上訴期間屆滿後20日
內向本院補提理由書（均須按他造當事人之人數附繕本）。「切
勿逕送上級法院」。
告訴人或被害人對於本判決如有不服，請書具不服之理由狀，請
求檢察官上訴者，其上訴期間之計算係以檢察官收受判決正本之
日期為準。
                                    書記官  黃健豪
中    華    民    國    99    年    4     月    23    日

司法院資訊處製作；財團法人民間司法改革基金會備份。
